臺灣臺中地方法院刑事判決　　　　　　　99年度訴字第3095號
公　訴　人　臺灣臺中地方法院檢察署檢察官
被　　　告　賴輝政
選任辯護人　張慶宗律師
　　　　　　謝尚修律師
被　　　告　賴宗棋
　　　　　　王俊傑
上　一　人
指定辯護人　黃柏彰律師
　　　　　　李麗花律師
被　　　告　趙威嵐
　　　　　　　　　　(
上　一　人
選任辯護人　邢建緯律師
被　　　告　廖銘海
　　　　　　梁宏吉
　　　　　　　　　　樓
　　　　　　　　　　街8號
　　　　　　王政義
　　　　　　陳俊義
　　　　　　　　　　15號
　　　　　　劉天豪
　　　　　　　　　　號
　　　　　　　　　　（另案羈押於法務部矯正署臺中看守所）
上三人共同
指定辯護人　本院公設辯護人　蔡育萍
上列被告等因違反槍砲彈藥刀械管制條例等案件，經檢察官提起
公訴（九十九年度偵字第一四五一八、一六八一七、一六四九七
、一七二四二號），本院判決如下：
    主    文
賴輝政共同意圖為自己不法之所有，以恐嚇使人將本人之物交付
，累犯，處有期徒刑拾月。又共同未經許可，持有手槍，累犯，
處有期徒刑伍年陸月，併科罰金新臺幣壹拾萬元，罰金如易服勞
役，以新臺幣壹仟元折算壹日；扣案如附表所示之物均沒收。又
共同傷害人之身體，累犯，處有期徒刑柒月。又共同以強暴之非
法方法，剝奪人之行動自由未遂，累犯，處有期徒刑陸月。應執
行有期徒刑柒年，併科罰金新臺幣壹拾萬元，罰金如易服勞役，
以新臺幣壹仟元折算壹日；扣案如附表所示之物均沒收。其餘被
訴恐嚇危害安全部分無罪，被訴教唆傷害部分公訴不受理。
趙威嵐共同意圖為自己不法之所有，以恐嚇使人將本人之物交付
，累犯，處有期徒刑捌月。又共同未經許可，持有手槍，累犯，
處有期徒刑伍年陸月，併科罰金新臺幣壹拾萬元，罰金如易服勞
役，以新臺幣壹仟元折算壹日；扣案如附表所示之物均沒收。又
共同傷害人之身體，累犯，處有期徒刑陸月。應執行有期徒刑陸
年肆月，併科罰金新臺幣壹拾萬元，罰金如易服勞役，以新臺幣
壹仟元折算壹日；扣案如附表所示之物均沒收。其餘被訴共同傷
害部分公訴不受理。
王俊傑共同未經許可，持有手槍，處有期徒刑伍年肆月，併科罰
金新臺幣捌萬元，罰金如易服勞役，以新臺幣壹仟元折算壹日；
扣案如附表所示之物均沒收。又共同以強暴之非法方法，剝奪人
之行動自由未遂，處有期徒刑伍月。又以加害生命、身體之事，
恐嚇他人致生危害於安全，處有期徒刑肆月。應執行有期徒刑伍
年拾月，併科罰金新臺幣捌萬元，罰金如易服勞役，以新臺幣壹
仟元折算壹日；扣案如附表所示之物均沒收。
王政義共同意圖為自己不法之所有，以恐嚇使人將本人之物交付
，累犯，處有期徒刑捌月。又共同未經許可，持有手槍，累犯，
處有期徒刑伍年伍月，併科罰金新臺幣玖萬元，罰金如易服勞役
，以新臺幣壹仟元折算壹日；扣案如附表所示之物均沒收。應執
行有期徒刑伍年拾月，併科罰金新臺幣玖萬元，罰金如易服勞役
，以新臺幣壹仟元折算壹日；扣案如附表所示之物均沒收。其餘
被訴共同傷害部分公訴不受理。
陳俊義未經許可，寄藏手槍，累犯，處有期徒刑伍年伍月，併科
罰金新臺幣玖萬元，罰金如易服勞役，以新臺幣壹仟元折算壹日
；扣案如附表所示之物均沒收。又共同以強暴之非法方法，剝奪
人之行動自由未遂，累犯，處有期徒刑陸月。應執行有期徒刑伍
年捌月，併科罰金新臺幣玖萬元，罰金如易服勞役，以新臺幣壹
仟元折算壹日；扣案如附表所示之物均沒收。
劉天豪共同未經許可，持有手槍，處有期徒刑伍年月，併科罰
金新臺幣柒萬元，罰金如易服勞役，以新臺幣壹仟元折算壹日；
扣案如附表所示之物均沒收。又共同傷害人之身體，處有期徒刑
伍月。應執行有期徒刑伍年伍月，併科罰金新臺幣柒萬元，罰金
如易服勞役，以新臺幣壹仟元折算壹日；扣案如附表所示之物均
沒收。
廖銘海、梁宏吉、賴宗棋共同以強暴之非法方法，剝奪人之行動
自由未遂，賴宗棋累犯，處有期徒刑陸月，如易科罰金，以新臺
幣壹仟元折算壹日；廖銘海、梁宏吉各處有期徒刑伍月，如易科
罰金，均以新臺幣壹仟元折算壹日。
    理    由
    犯罪事實
一、構成累犯之前案資料：
（一）賴輝政前因煙毒及違反麻醉藥品管理條例等案件，經本院
      以八十五年度訴緝字第三０五號判決分別判處有期徒刑三
      年四月及六月，由臺灣高等法院臺中分院以八十五年度上
      訴字第九六三號判決駁回上訴確定；又因強盜案件，經臺
      灣高等法院臺中分院以九十年度重上更二字第一六三號判
      決判處有期徒刑五年，由最高法院以九十一年度台上字第
      三七０一號判決駁回上訴確定；上開三罪嗣經法院裁定應
      執行有期徒刑八年六月確定。其又因煙毒及違反麻醉藥品
      管理條例等案件，經本院以八十六年度訴字第二三四七號
      判決分別判處有期徒刑三年六月及八月，由臺灣高等法院
      臺中分院以八十七年度上訴字第八０七號判決駁回上訴確
      定；又因賭博案件，經本院以八十六年度易字第六０五九
      號判決判處有期徒刑六月確定。後三罪原經法院裁定應執
      行有期徒刑四年六月確定，惟因中華民國九十六年罪犯減
      刑條例施行，該三罪所處刑期均經臺灣高等法院臺中分院
      以九十六年度聲字第一七四六號裁定減刑，並定應執行刑
      為有期徒刑二年三月確定，復與首揭所定應執行刑有期徒
      刑八年六月之刑期接續執行，於民國九十二年四月十四日
      假釋出監（重核假釋），至九十七年二月七日假釋期滿未
      經撤銷，以已執行完畢論。
（二）賴宗棋（綽號「憨棋」）前因煙毒等案件，經本院以八十
      二年度訴字第三八七九號判決判處有期徒刑五年，由臺灣
      高等法院臺中分院以八十三年度上訴字第三八一號判決駁
      回上訴確定，於八十七年六月二十三日假釋出監，本應至
      九十一年十一月二十一日假釋期間始行屆滿；惟賴宗棋於
      假釋期內又因另案遭撤銷假釋，入監執行所餘殘刑有期徒
      刑三年五月五日，已於九十四年十月三十一日在監服刑期
      滿執行完畢。
（三）趙威嵐（綽號「小嵐」）前因賭博案件，經本院以八十七
      年度易緝字第二九號判決判處有期徒刑四月確定，又因施
      用第一級毒品案件，經臺灣高等法院花蓮分院以八十八年
      度上訴字第六六號判決判處有期徒刑二年確定；另因施用
      第一級毒品案件，經臺灣臺東地方法院以八十九年度訴字
      第一七八號判決判處有期徒刑九月確定，上開三罪所處刑
      期接續執行，於九十一年一月七日假釋出監，本應至九十
      二年四月十六日假釋期間始行屆滿；惟趙威嵐於假釋期內
      ，又因施用第一級毒品案件，經臺灣花蓮地方法院以九十
      二年度訴字第一五六號判決判處有期徒刑七月確定；再因
      搶奪案件，經臺灣花蓮地方法院以九十二年度訴字第一九
      三號判決判處有期徒刑二年四月確定，上開二罪嗣經法院
      裁定應執行有期徒刑二年八月確定，復與前揭假釋遭撤銷
      後所餘殘刑有期徒刑一年三月十三日之刑期接續執行，於
      九十五年十一月十五日再次假釋出監，至九十六年八月二
      十四日假釋期滿未經撤銷，以已執行完畢論（起訴書誤為
      九十五年九月二十七日執行完畢）。
（四）王政義（綽號「阿義」）前因違反電子遊戲場業管理條例
      案件，經臺灣南投地方法院以九十七年度訴字第二六六號
      判決判處有期徒刑四月，如易科罰金以新臺幣一千元折算
      一日確定，於九十八年六月十七日易科罰金執行完畢。
（五）陳俊義（綽號「小義」）前因運輸毒品案件，經臺灣高等
      法院臺中分院以八十二年度上重訴字第一三號判決判處有
      期徒刑十三年確定；又因竊盜、施用毒品案件，經臺灣高
      等法院臺中分院以八十二年度上訴字第一五六六號判決分
      別判處有期徒刑一年十月、三年六月確定；其中施用毒品
      案件嗣經法院依中華民國九十六年罪犯減刑條例裁定減為
      有期徒刑一年九月，再與未獲減刑之運輸毒品罪、竊盜罪
      定應執行刑有期徒刑十五年確定，於八十九年十月二十七
      日假釋出監，至九十六年九月十二日假釋期滿未經撤銷，
      以已執行完畢論。
二、犯罪事實及參與情節之敘述：
（一）賴輝政明知其與張獻能於八十三年間合夥作莊賭博所積欠
      之新臺幣（下同）九十萬元債務，業已言明各自負擔一半
      ，且張獻能已將其應承擔之四十五萬元債款交予賴輝政，
      未再積欠賴輝政任何債務。詎賴輝政竟與趙威嵐、王政義
      共同基於恐嚇取財之犯意聯絡，並均竟意圖為自己不法之
      所有，由賴輝政指示趙威嵐、王政義於九十八年十一月初
      某日上午約九、十時許，前往位於臺中市大雅區二二一號
      張獻能之妻何秀香服務處，欲向張獻能索討九十萬元之款
      項，趙威嵐並向張獻能恫稱：「若不還錢，以後出門要小
      心點，後果自行負責」等恐嚇言詞；王政義則在旁幫腔並
      恫稱：「若不還錢，以後在路上遇到，會很難看」等恐嚇
      言詞，致張獻能因而心生畏懼，明知賴輝政對其已無債權
      ，但為求息事寧人，只能再向賴輝政協調而將付款金額下
      修為三十萬元，惟因張獻能經濟狀況欠佳，前後總計僅繳
      交二十萬元予賴輝政所指派前來收款之人。賴輝政、趙威
      嵐、王政義即以上開方式，對於張獻能恐嚇取財得逞。
（二）賴輝政、趙威嵐、王俊傑（綽號「阿安」）、王政義、劉
      天豪（綽號「小胖」）、陳俊義均明知未經中央主管機關
      內政部之許可，不得寄藏、持有具殺傷力之手槍及子彈，
      王俊傑竟於九十三、九十四年間某日，在臺中市○○路附
      近，收受綽號「阿生」之不詳姓名成年男子交予其抵償三
      十萬元欠款之具有殺傷力制式手槍一支、改造手槍一支及
      制式子彈六顆（詳如附表所示），王俊傑自斯時起，即基
      於持有手槍、持有可發射子彈具有殺傷力槍枝及持有子彈
      之犯意，將前揭槍、彈藏放在其不知情之女友高培寧位於
      臺中市○○路○段五十一號六樓之二住處，而非法持有之
      。迨九十八年十、十一月間某日，王政義因與他人發生糾
      紛，並得悉王俊傑持有上開槍、彈，乃在臺中市○○路附
      近之九龍酒店內，向王俊傑拿取如附表所示之上開槍、彈
      ，並基於與王俊傑共同持有手槍、持有可發射子彈具有殺
      傷力槍枝及持有子彈之犯意聯絡，由王政義將上開槍、彈
      藏放於臺中市○○區○○路四段四六三號住處內而持有之
      ，王俊傑則於需用時得隨時取回，此情亦為賴輝政、趙威
      嵐所得悉。嗣於九十九年四月八日晚間，賴輝政因與綽號
      「阿國」之李德勝發生糾紛，為圖教訓示威，賴輝政竟與
      趙威嵐、王俊傑、王政義、劉天豪等人共同基於持有手槍
      、持有可發射子彈具有殺傷力槍枝及持有子彈之犯意聯絡
      ，由賴輝政於九十九年四月九日（即翌日）凌晨二時二十
      分許，透過電話與趙威嵐聯繫，要求趙威嵐找李德勝出面
      ，並向趙威嵐指示「備戰」、「飆下去」並找王政義取槍
      ，而王俊傑亦再於同日凌晨二時二十二分許，以電話指示
      「把票開出來」等暗語，要求趙威嵐叫醒王政義並攜帶上
      開槍、彈前來。其後趙威嵐乃先駕車搭載劉天豪，共赴王
      政義住處等候，迨王政義攜帶前揭槍、彈下樓後，隨即登
      上趙威嵐所駕車輛，駛往賴輝政平日糾眾聚集之會所即通
      稱「公司」之所在地臺中市○○區○○路一段二九三號，
      而與賴輝政、王俊傑等人會合。王政義並於下車前，將前
      揭如附表所示制式手槍一支及部分子彈交予知情之劉天豪
      攜帶，另一支改造手槍及部分子彈則仍由王政義自己管領
      。惟因賴輝政屢屢聯繫李德勝未果，王俊傑乃帶同尚在上
      址會所聚集停留之劉天豪、王政義、陳俊義、趙威嵐、廖
      銘海等人，前往臺中市○○路「九龍酒店」飲酒消費，惟
      因王俊傑擔心王政義貪睡誤事，乃在酒店包廂內指示陳俊
      義負責保管如附表所示之槍、彈，王政義、劉天豪即當場
      將身上所攜帶之前揭槍、彈交出，而由王政義交予陳俊義
      藏放，陳俊義即單獨基於寄藏手槍、寄藏可發射子彈具有
      殺傷力槍枝及寄藏子彈之犯意，允為受寄代藏上開槍、彈
      ，並放置於其位在臺中市○○區○○路七四二巷二十四弄
      十五號住處房間內等處。
（三）賴輝政與廖顯桂（已於九十八年九月二十三日死亡）、張
      愛卻夫妻自年少時即已相識，其中張愛卻嗣又當選民意代
      表處理地方事務，賴輝政乃因利益糾葛而與廖顯桂、張愛
      卻夫妻心生怨隙。賴輝政竟與趙威嵐、劉天豪及綽號「阿
      家」、「阿弟」之不詳姓名成年男子，共同基於普通傷害
      之犯意聯絡，由賴輝政指示趙威嵐帶同劉天豪及「阿家」
      、「阿弟」，前往廖顯桂、張愛卻位在臺中市○○區○○
      路五之一號住處，傷害廖顯桂、張愛卻夫妻。趙威嵐、劉
      天豪、「阿家」、「阿弟」共四人，乃於九十八年七月十
      九日下午六時許，攜帶棍棒（未扣案）抵達廖顯桂上址住
      處，除其中劉天豪因與廖顯桂相識不便入內，而在廖顯桂
      住處外負責把風，其餘三人皆身穿雨衣、頭戴全罩式安全
      帽以掩飾身分，利用上址住處電動門並未完全關閉之機會
      進入屋內（侵入住宅部分未據告訴），並持所攜棍棒分頭
      揮打廖顯桂、張愛卻二人，及因恰巧前來拜訪而在場停留
      之友人徐華漢（即起訴書上所載之「阿漢」，未就本案提
      出傷害告訴），廖顯桂因而受有右小腿三公分撕裂傷、右
      大腿瘀傷及右手瘀傷等傷害；張愛卻則受有右腳第五趾骨
      折之傷害。趙威嵐及「阿家」、「阿弟」眼見傷害目的已
      達，旋即奔出屋外並偕同在外把風之劉天豪一同離去，廖
      顯桂、張愛卻始能趁機就醫治療。惟因未能確認加害人身
      分，致廖顯桂、張愛卻遲未出面追究，嗣於九十九年一月
      間某日，張愛卻輾轉聽聞賴輝政在外揚言前揭犯行係其指
      派小弟所為，至此始知賴輝政參與此部分之傷害犯罪，乃
      於九十九年六月二十一日報警處理，而為警查悉上情。
（四）賴輝政、賴宗棋因與綽號「大頭成」之尤正勝間尚有賭債
      糾紛未獲解決，渠等二人為此多次找尋尤正勝未果，致心
      生不滿，賴輝政、賴宗棋二人為圖儘速與尤正勝處理上開
      債務，竟尋思以強暴之非法方法剝奪尤正勝之行動自由。
      嗣因聽聞尤正勝常出入臺中市○○路白雪舞廳，賴輝政即
      指示王俊傑派人在該處舞廳守候，欲於發現尤正勝行蹤時
      上前圍堵抓人。迨九十九年五月十八日凌晨零時四十七分
      許，先由賴宗棋接獲通報得悉尤正勝當時正在該舞廳消費
      ，並旋即轉知賴輝政。賴輝政即與賴宗棋、王俊傑、陳俊
      義、廖銘海、梁宏吉及綽號「百九」之成年男子，共同基
      於以強暴之非法方法剝奪他人行動自由之犯意聯絡，由賴
      輝政以電話聯繫王俊傑，並轉而通知廖銘海、陳俊義、梁
      宏吉等人前往該舞廳埋伏守候，賴宗棋亦夥同綽號「百九
      」之人在旁準備圍堵，其中廖銘海、「百九」身上各攜帶
      是否具有殺傷力不明且外觀近似手槍之物品（均未扣案）
      。嗣同日凌晨一時五十分許，尤正勝步出該舞廳一樓大門
      準備離去之際，在場等候之賴輝政先出聲叫住尤正勝，其
      餘在場之王俊傑等人聽聞此一訊息，隨即朝尤正勝所站立
      之處所圍攏逼近。尤正勝眼見狀況有異，乃先將手中所持
      酒瓶朝賴輝政、王俊傑所在位置擲去，並發足狂奔逃離現
      場，賴輝政當場喝令：「趕快把他抓起來」等語，廖銘海
      、梁宏吉、賴宗棋、「百九」等人立即尾隨追逐尤正勝，
      其間梁宏吉更自廖銘海手中，接過該支狀似手槍之物品，
      並對空射擊示警，而賴宗棋亦向「百九」拿取另一支狀似
      手槍之物品加入追逐，並曾做出拉動槍機滑套之動作，以
      圖逼使尤正勝之友人退去，使賴輝政等人得以順利圍堵尤
      正勝。惟因尤正勝緊急聯絡得宜，趁隙搭車逃離現場，致
      賴輝政等人未能遂行其等剝奪尤正勝人身自由之目的。
（五）王俊傑因洪育慈積欠其款項，且經其催討未果，竟基於恐
      嚇危害他人安全之犯意，接續以其所持用之000000
      0000號行動電話門號，與洪育慈所持用之00000
      00000號行動電話門號聯繫，先於九十九年四月二十
      六日下午四時零一分三十秒，向洪育慈恫稱：「說有就有
      哦，沒有妳給我試看看。」等語；又於同年五月六日中午
      十二時十五分五十三秒，向洪育慈恫稱：「妳看妳會怎樣
      啦，妳會給我撥皮，妳給我試看看……妳要出去給我碰到
      要給妳好看，妳才會還錢嗎？」等語；再於同年五月六日
      下午十時五十七分三十六秒，向洪育慈恫稱：「妳這樣編
      理由，妳不要命了嗎？……我直接去妳家，到時候沒有，
      妳皮要給我繃緊一點，我會給妳死得很難看，不信妳試看
      看。」等語，而以上開加害生命、身體之事恐嚇洪育慈，
      洪育慈因而心生畏懼，致生危害其安全。
三、查獲經過：
    嗣因員警依據上線監聽所得情資，於九十九年六月二十一日
    ，持臺灣臺中地方法院檢察署檢察官開立之拘票，陸續將賴
    輝政、王俊傑、趙威嵐、廖銘海、梁宏吉、王政義、劉天豪
    等人拘提到案，另於同年七月十三日，將賴宗棋拘提到案。
    而陳俊義業已知悉員警四處搜尋其行蹤，乃在員警策動下，
    於同年七月十五日下午三時許，在臺中市○○區○○路三段
    與雅環路三段路口附近之大明國小旁向員警投案，並交出其
    所寄藏、具有殺傷力之如附表所示制式手槍一支、改造手槍
    一支、制式子彈六顆（現餘三顆，另三顆制式子彈嗣經送驗
    試射，彈頭及彈殼業已分離，現不再具有殺傷力）為警查扣
    ，始悉上情。
四、案經臺中市政府警察局第二分局、豐原分局、烏日分局分別
    報請臺灣臺中地方法院檢察署檢察官偵查起訴。
    理    由
壹、證據能力取捨之意見：
一、按刑事訴訟法第一百五十九條之一第二項規定，被告以外之
    人於偵查中向檢察官所為之陳述，除顯有不可信之情況者外
    ，得為證據。考其立法意旨，係以刑事訴訟法規定檢察官代
    表國家偵查犯罪、實施公訴，依法其有訊問被告、證人及鑑
    定人之職權，證人、鑑定人且須具結，而實務運作時，偵查
    中檢察官向被告以外之人所取得之陳述，原則上均能遵守法
    律規定，不致違法取供，其可信性極高，為兼顧理論與實務
    ，爰於第二項明定被告以外之人於偵查中向檢察官所為之陳
    述，除顯有不可信之情況者外，得為證據（參考刑事訴訟法
    第一百五十九條之一立法理由）。本案被告趙威嵐、王俊傑
    、廖銘海、梁宏吉、王政義、劉天豪、陳俊義、賴宗棋、告
    訴人紀文士、張愛卻、被害人張獻能、尤正勝等人，皆於檢
    察官偵查時以證人身分作證，經檢察官告以具結之義務及偽
    證之處罰，並命具結而擔保其等證述之真實性，且無證據顯
    示係遭受強暴、脅迫、詐欺、利誘等外力干擾情形，或在影
    響其等心理狀況致妨礙自由陳述等顯不可信之情況下所為。
    上揭證人等於偵訊時之陳述既無顯不可信之情況，依前開說
    明，自有證據能力。被告賴輝政之選任辯護人認為證人即被
    告王政義之偵訊筆錄為傳聞證據，應不具證據能力等語，尚
    有誤會，不足為採。
二、又按被告以外之人於檢察事務官、司法警察官或司法警察調
    查中所為之陳述，與審判中不符時，其先前之陳述具有較可
    信之特別情況，且為證明犯罪事實存否所必要者，得為證據
    ，刑事訴訟法第一百五十九條之二定有明文。被告以外之人
    於檢察事務官、司法警察（官）調查時所為之陳述，依同法
    第一百五十九條規定，本無證據能力，必須具備「可信性」
    及「必要性」二要件，始適用上開規定而例外具有證據能力
    ，得作為判斷之依據。所謂「較可信之特別情況」，係屬「
    信用性」之證據能力要件，而非「憑信性」之證據證明力，
    法院應比較其前後陳述當時之原因、過程、內容、功能等外
    在環境加以觀察，以判斷先前之陳述，是否出於真意之供述
    、有無違法取供等情形，其「信用性」獲得確保之特別情況
    最高法院九十八年度台上字第一九一二號刑事判決闡述至明
    。證人即被告王政義、趙威嵐、陳俊義、劉天豪於警詢中之
    證詞，與審理中所言尚非全然相符，惟其等在警詢時因乍然
    遭查獲犯罪，事出突然，未及深思人己之利害關係；且員警
    詢問時亦均提示相關通訊監察譯文或監視錄影翻拍照片以供
    辨認，或命其等就親身經歷之事實詳述參與犯罪經過，並非
    無端命其憑空揣想，應具相當之任意性與真實性。比較其前
    後陳述之原因、過程、內容、功能等外在環境加以觀察，足
    認其等於警詢之陳述，並無司法警察違法取供之情形，且係
    出於真意而為陳述，已足以確保其信用性，符合刑事訴訟法
    第一百五十九條之二所定「較可信之特別情況」之要件，應
    具有證據能力。被告賴輝政、趙威嵐之選任辯護人指稱上開
    共同被告於警詢時所言為傳聞證據，而認不具證據能力，自
    非妥洽，難認可採。
三、另按被告以外之人於審判外之言詞或書面陳述，除法律有規
    定者外，不得為證據，刑事訴訟法第一百五十九條第一項定
    有明文。又被告以外之人於審判外之陳述，雖不符刑事訴訟
    法第一百五十九條之一至第一百五十九條之四之規定，然經
    當事人於審判程序同意作為證據，法院審酌該言詞陳述作成
    時之情況，認為適當者，亦得為證據；當事人、代理人或辯
    護人於法院調查證據時，知有刑事訴訟法第一百五十九條第
    一項不得為證據之情形，而未於言詞辯論終結前聲明異議者
    ，視為有前項之同意，刑事訴訟法第一百五十九條之五亦規
    定至明。卷附證人即告訴人紀文士、張愛卻、證人即被害人
    張獻能、尤正勝、洪育慈、證人吳和福於警詢時所為證詞，
    均屬被告以外之人於審判外之陳述，且被告、選任辯護人、
    指定辯護人已於本院行準備程序時明示同意具有證據能力。
    本院審酌上開陳述作成時之情況，亦無任何違法、不當取證
    之瑕疵，認以之作為證據為適當，揆諸上開規定，應具有證
    據能力。
四、又醫師執行醫療業務時，不論患者是因病尋求診療，或因特
    殊目的而就醫，醫師於診療過程中，應依醫師法之規定，製
    作病歷，此一病歷之製作，均屬醫師於醫療業務過程中所須
    製作之紀錄文書，而且每一醫療行為均屬可分，因其接續之
    看診行為而構成醫療業務行為，其中縱有因訴訟目的，例如
    被毆傷而尋求醫師之治療，對醫師而言，仍屬其醫療業務行
    為之一部分，仍應依法製作病歷，則該病歷仍屬業務上所製
    作之紀錄文書，與通常之醫療行為所製作之病歷無殊，自屬
    刑事訴訟法第一百五十九條之四第二款所稱從事業務之人於
    業務上所須製作之紀錄文書，而診斷證明書係依病歷所轉錄
    之證明文書，自仍屬本條項之證明文書，最高法院九十七年
    度台上字第六六六號刑事判決可資參照。則卷附清泉醫院診
    斷證明書、函文、病歷資料，既屬醫師為執行醫療業務行為
    所製作之證明文書及紀錄文書，依刑事訴訟法第一百五十九
    條之四第二款之規定，應合於傳聞例外而具有證據能力。
五、又偵查犯罪機關依法定程序監聽之錄音，係以監聽之錄音帶
    為其調查犯罪所得之證據，司法警察依據監聽錄音結果予以
    翻譯而製作之通訊監察譯文，乃該監聽錄音帶內容之顯示，
    此為學理上所稱之「派生證據」，屬於文書證據之一種。於
    被告或訴訟關係人對其譯文之真實性發生爭執或有所懷疑時
    ，法院固應依刑事訴訟法第一百六十五條之一第二項之規定
    ，勘驗該監聽錄音帶以踐行調查證據之程序，俾確認該錄音
    聲音是否為通訊者本人及其內容與通訊監察譯文之記載是否
    相符，或傳喚該通訊者為證據調查。倘被告或訴訟關係人對
    該通訊監察譯文之真實性並不爭執，即無勘驗辨認其錄音聲
    音之調查必要性，法院於審判期日如已踐行提示通訊監察譯
    文供當事人辨認或告以要旨，使其表示意見等程序並為辯論
    者，其所為之訴訟程序即無不合，最高法院九十七年度台上
    字第五六一號刑事判決闡述至明。本案被告及選任辯護人、
    指定辯護人對於卷附通訊監察譯文之真實性並不爭執，且本
    院亦於審理期日踐行提示及告以要旨之程序，揆諸前揭說明
    ，該通訊監察譯文應有證據能力。
六、另按法院或檢察官依刑事訴訟法第二百零八條規定囑託醫院
    、學校或其他相當之機關、團體為鑑定時，祇須其以言詞或
    書面提出之鑑定報告，符合刑事訴訟法第二百零六條條第一
    項、第二百零八條所規定之形式要件，即具有證據能力，此
    即屬於刑事訴訟法第一百五十九條第一項所稱「法律有規定
    」之特別情形，最高法院九十六年度台上字第六八四二號刑
    事判決意旨著有明文。而刑事訴訟之鑑定，為證據調查方法
    之一種，係指由具有特別知識經驗之人或機關，就特別需要
    特殊知識經驗之事項，予以鑑識、測驗、研判及斷定，供為
    法院或檢察官認定事實之參考。刑事訴訟法第一百九十八條
    規定：「鑑定人由審判長、受命法官或檢察官就下列之人選
    任一人或數人充之：一、就鑑定事項有特別知識經驗者。二
    、經政府機關委任有鑑定職務者。」第二百零八條第一項前
    段規定：「法院或檢察官得囑託醫院、學校或其他相當之機
    關、團體為鑑定」即本此旨。上級檢察機關首長基於辦案實
    務需要，函示指定某類特殊案件之待鑑事項，囑託某一或某
    些特別具有該項專門知識經驗之機關，予以鑑定，並非法所
    不許。從而，警察機關逕依該函示辦理，按諸檢察一體及檢
    察官指揮調、偵查之原則，難認於法不合，最高法院九十六
    年度台上字第四一七七號刑事判決亦論述詳盡。本件卷附內
    政部警政署刑事警察局就扣案槍枝、子彈鑑定所出具之書面
    鑑定報告，係由警察機關依照上級檢察機關首長函示指示及
    本院自行依職權分別送請該局進行鑑定所得結果，並均載明
    鑑定方法為性能檢驗法及試射法，依據刑事訴訟法第一百五
    十九條之立法理由及同法第二百零六條規定，自得作為證據
    。
七、又扣案之制式手槍、改造手槍及子彈，均係被告陳俊義攜帶
    至指定地點向員警投案而遭查扣，證據取得程序並無不法可
    言；而卷附監視錄影畫面翻拍照片，並不涉及人為之意志判
    斷，與傳聞法則所欲防止證人記憶、認知、誠信之誤差明顯
    有別，核與刑事訴訟法第一百五十九條第一項之要件不符。
    前揭證據既無違法取得之情形，且經本院各依刑事訴訟法之
    規定踐行調查證據程序，自應具有證據能力。
八、而被告趙威嵐、王俊傑、王政義、陳俊義、梁宏吉、廖銘海
    、劉天豪就本案部分犯罪事實所為自白，經核並無刑事訴訟
    法第一百五十六條第一項出於強暴、脅迫、利誘、詐欺、疲
    勞訊問、違法羈押或其他不正方法之情事，且調查結果亦與
    卷內其他證據資料所呈現之犯罪事實相符，依刑事訴訟法第
    一百五十六條第一項之規定，自得作為證據。
貳、有罪部分：
一、被告之自白或辯解：
（一）被告賴輝政辯稱：被害人張獻能曾向伊借一百萬元，但只
      還十萬元，還積欠伊九十萬元，伊因為聽說被害人張獻能
      簽中六合彩，所以請被告趙威嵐去問被害人張獻能是否要
      還錢，至於被告趙威嵐究竟帶同何人去找被害人張獻能，
      伊並不清楚，後來被害人張獻能有找人出面協調，經伊同
      意以三十萬元解決該項債務糾紛，事實上被害人張獻能並
      未將現款還清，且被害人張獻能也記得確實有積欠伊款項
      ；而伊平常都稱呼被害人李德勝為「阿國」，亦未與「阿
      國」發生任何糾紛，伊當天在臺中市○○路「大總督理容
      ＫＴＶ」喝酒，喝完後就去臺中市○○路「九龍酒店」，
      過程中伊並未聯絡任何人，伊當晚已經喝醉，但0000
      000000號之行動電話門號確實係伊使用；又伊認識
      被害人廖顯桂，且是同村莊的朋友，伊與被害人廖顯桂之
      間並無任何糾紛，伊並未委託被告趙威嵐去處理被害人廖
      顯桂，亦不清楚被告趙威嵐曾去被害人廖顯桂住處發生爭
      執；而綽號「大頭成」之被害人尤正勝積欠被告賴宗棋五
      十萬元，被告賴宗棋又積欠伊五十萬元，伊與被害人尤正
      勝、被告賴宗棋曾經會過帳，由被告賴宗棋叫被害人尤正
      勝直接將五十萬元欠款歸還給伊，但被害人尤正勝並未依
      照上開約定行事，隔一個多月後，伊接獲被告賴宗棋之電
      話，告知發現被害人尤正勝在「白雪舞廳」喝酒，被告賴
      宗棋就要伊一同過去會帳，伊抵達後，被害人尤正勝還是
      拒絕過來找伊，結果伊與被告賴宗棋就在該處等候，直到
      被害人尤正勝準備結帳離開，伊就看到被告王俊傑也剛好
      到「白雪舞廳」門口，準備找被害人王俊傑會帳，被害人
      尤正勝可能覺得在朋友面前會帳沒有面子，所以就朝伊與
      被告王俊傑站立之位置丟酒瓶，伊跑回車上拿球棒再回到
      現場，就找不到被害人尤正勝云云。
（二）被告趙威嵐辯稱：伊並未對於被害人張獻能涉犯恐嚇取財
      罪行，當初係因為被告賴輝政表示被害人張獻能欠其一百
      萬元，而被告賴輝政又欠伊二十萬元，所以被告賴輝政就
      要求伊幫忙催討該筆一百萬元之債務，由於被告王政義也
      在幫另一名債權人王彩蓮催討被害人張獻能之欠款，因此
      伊就找被告王政義一起前往，由於伊與被害人張獻能很熟
      ，而被告賴輝政又說被害人張獻能所積欠係借款債務，所
      以伊並未攜帶任何債權證明文件，而被害人張獻能也有當
      場承認積欠被告賴輝政債務，過程中伊與被告王政義並未
      對於被害人張獻能毆打或出言恐嚇，後來伊總共從被害人
      張獻能那裏收到二十萬元；至於起訴書所載關於被告賴輝
      政要與「阿國」輸贏之部分，伊當時確實有接到被告王俊
      傑打來要求伊去找被告王政義之電話，但伊以為對話中提
      到的「票」就是支票，直到事後才知道「票」就是指槍，
      伊也沒有向檢察官提到要拿槍去九龍酒店，只是說在九龍
      酒店有看到槍，伊不清楚被告王俊傑在電話中所稱「全部
      載回來」是什麼意思，因為當時並不是聽得很清楚；另外
      關於傷害被害人廖顯桂、告訴人張愛卻部分，伊先前曾經
      從檳榔攤出來時，差點與被害人廖顯桂友人所駕車輛發生
      擦撞，卻遭坐在車內之被害人廖顯桂出言辱罵，被害人廖
      顯桂當時還說：「有膽子過來找我，我叫死鬼」，之後伊
      詢問友人「死鬼」究竟是誰，並向被告劉天豪詢問「死鬼
      」之住處，才查明被害人廖顯桂之住處，伊在警詢時表示
      不認識「死鬼」及告訴人張愛卻，只是為了推卸責任，伊
      當天確實與被告劉天豪、「阿家」、「阿弟」一起去被害
      人廖顯桂住處，但伊並未向被告賴輝政提起此事，伊亦不
      清楚被告賴輝政與被害人廖顯桂之關係云云（詳見被告趙
      威嵐九十九年十二月二十七日準備程序筆錄）。
（三）被告賴宗棋辯稱：伊係跟被告賴輝政一同去「白雪舞廳」
      跳舞，剛好巧遇「大頭成」也在那邊跳舞，但伊與被告賴
      輝政當天並未在舞廳內與「大頭成」說到話，也未提到任
      何關於對帳之事情；後來伊在樓上結帳時，「大頭成」已
      經到樓下，伊不清楚「大頭成」在樓下與何人發生衝突，
      但有看到「大頭成」拿瓶子丟人，伊就自動跟著追「大頭
      成」到巷子裡，並非受被告賴輝政之指使，之後因為沒追
      到人，伊就直接離開；「大頭成」有積欠伊五十萬元，也
      應該有積欠被告賴輝政款項，但伊當天只是單純去跳舞並
      巧遇「大頭成」，並非專程前往對帳云云（詳見被告賴宗
      棋九十九年十一月二十九日準備程序筆錄）。
（四）被告王俊傑就恐嚇被害人洪育慈之犯行業已坦承不諱，另
      於本院審理時雖就公訴意旨所載之其他犯行亦表示認罪，
      惟曾辯稱：伊雖然知道綽號「阿生」之人所交付物品內有
      槍枝，但業已拆散，伊並未將之重新組合，所以不清楚是
      否具有殺傷力；伊有將扣案槍、彈借給被告王政義，但伊
      並不清楚被告王政義借用上開槍、彈作何用途；至於起訴
      書所載關於被告賴輝政要與「阿國」輸贏之部分，伊只有
      打電話請被告趙威嵐找被告王政義出來喝酒，因為伊曾聽
      說被告王政義之生活不太正常，所以要求被告王政義必須
      將伊所出借之上開槍、彈一併帶來，但因伊當天飲酒至醉
      ，所以不清楚被告王政義是否有將槍、彈帶來，伊不知槍
      、彈最後到了何人手中；至於「大頭成」有積欠伊八十五
      萬元之款項，伊又與被告賴輝政互通電話，得知被告賴輝
      政在「白雪舞廳」要與「大頭成」對帳，伊才會趕緊過去
      「白雪舞廳」，但未攜帶任何帳簿或借據；結果伊在「白
      雪舞廳」樓下還沒向「大頭成」說要對帳，就看到「大頭
      成」持酒瓶朝伊站立之位置丟來，所以伊才會追逐「大頭
      成」，伊當天只是為了對帳，並無任何妨害自由之犯行云
      云（詳見被告王俊傑九十九年十一月二十九日準備程序筆
      錄）。
（五）被告廖銘海對於公訴意旨所載以強暴之非法方法剝奪被害
      人尤正勝行動自由未遂部分，業已表示認罪，僅供稱：當
      天係被告陳俊義約伊前往「白雪舞廳」，伊原本以為是被
      告賴輝政找伊至該舞廳跳舞，並未提及準備對帳一事，結
      果只到樓下就發生衝突，伊當天還找被告梁宏吉一同前往
      ，但伊一直到了「白雪舞廳」才知道被告梁宏吉有帶道具
      槍等語（詳見被告廖銘海九十九年十一月二十九日準備程
      序筆錄）。
（六）被告梁宏吉於公訴意旨所載以強暴之非法方法剝奪被害人
      尤正勝行動自由未遂部分，業已表示認罪，僅供稱：當天
      係被告廖銘海約伊喝酒，所以伊就駕車載被告廖銘海前往
      「白雪舞廳」，伊原本在車上就會放置道具槍，而被告廖
      銘海還在車上時，因為看到很多人聚集在「白雪舞廳」前
      ，所以被告廖銘海感覺可能會發生事情，所以就將該支道
      具槍帶下去；伊在追逐「大頭成」之過程中，因為看到後
      面有一群人，所以伊就將道具槍從被告廖銘海之手中拿過
      來，並且對空鳴槍，此時人群散去，伊才得以離開等語（
      詳見被告梁宏吉九十九年十一月二十九日準備程序筆錄）
      。
（七）被告陳俊義就未經許可寄藏扣案槍、彈犯行業已坦承不諱
      ，惟矢口否認有何剝奪被害人尤正勝行動自由未遂之犯罪
      事實，並辯稱：伊原本以為只是過去喝酒，不知道是要過
      去押「大頭成」云云（詳見被告陳俊義九十九年十一月二
      十二日準備程序筆錄）
（八）被告王政義、劉天豪就公訴意旨所述與渠等相關之犯罪事
      實，則均於本院審理時坦承不諱。
二、然查：
（一）關於被告賴輝政、趙威嵐、王政義共同對於被害人張獻能
      恐嚇取財犯行之認定：
    １證人即被害人張獻能於九十九年六月二十二日警詢時指證
      ：「（問：請你詳述賴輝政教唆小弟向你恐嚇取財發生的
      時間地點？）賴輝政於九十八年十一月初（正確日期我已
      經不記得了），早上九點多及九十八年十二月三日早上九
      點四十分，連續兩次指揮他的手下『小南』、『阿義』至
      臺中縣大雅鄉○○路二二一號大雅鄉代表何秀香（我的配
      偶）服務處，向我恐嚇勒索新臺幣九十萬元。賴輝政指揮
      的手下綽號『小南』之男子揚言要我不給錢以後出門就要
      小心、後果要自行負責；綽號『阿義』之男子也在旁邊裝
      腔作勢要我給錢，以後大家見面才不會難看。他們兩人都
      是『輝政』的手下。」、「（問：你是否知道『輝政』為
      何會教唆手下向你恐嚇取財？）八十三年農曆過年期間我
      與『輝政』在大雅鄉某民宅賭博（推筒子麻將），我與『
      輝政』兩人言明合夥做莊，共輸新臺幣九十萬，我與『輝
      政』各分攤新臺幣四十五萬。當初我已經付現金新臺幣四
      十五萬元給『輝政』，我們已經債務兩清毫不相欠，沒想
      到後來『輝政』會再以此事向我恐嚇勒索要我再拿出九十
      萬元。」、「（問：你是否因此恐嚇事件而心生畏懼？並
      因此向何人交付多少金錢？）我因為受恐嚇而心生畏懼，
      所以前後共交付了約二十萬給賴輝政派來收錢的小弟……
      。」等語。證人即被害人張獻能另於九十九年六月二十一
      日偵訊時證稱：「（問：他們何時、地點找你討錢？）約
      在九十八年年底早上十時許，他們去我位於大雅路二二一
      號的服務處說我欠賴輝政九十萬元，是趙威嵐及王政義來
      的，我向他們解釋我沒有欠他的錢，他們就堅持說我有欠
      他錢。二十年前賴輝政找我去賭博，我們說好合資，當時
      輸了九十萬，我已有付四十五萬元給他，二十年後，他卻
      不承認，現在才叫人找我討這筆錢，後來跟我說減為三十
      萬元，我陸續給他約二十萬。」、「（問：趙威嵐及王政
      義到你家找你討債有無說不給會如何？）他說『以後出門
      要小心』、『自己要負責』」等語。又被告王政義於一百
      年一月二十五日本院審理時以證人身分結證稱：「（問：
      你記得當天跟張獻能說什麼話？）我說你欠『大仔』的錢
      ，看要如何處理，趕快處理，如果不處理，路頭路尾遇到
      不好看。」、「我們跟張獻能說如果不還錢，出門要小心
      等語，是我們自己說的。」等語。由此觀之，被告趙威嵐
      、王政義在向被害人張獻能催討上開九十萬元債務時，確
      實口出「若不還錢，以後出門要小心」、「路上遇到會很
      難看」等恐嚇言詞，應非子虛。
    ２而被告賴輝政所稱被害人張獻能積欠九十萬元之原因事實
      ，發生已將屆二十年之久，縱使被告賴輝政親自前往會面
      對帳，被害人張獻能皆未必能夠清楚追憶，遑論被告賴輝
      政係指派並未在場與聞積欠賭債經過之被告趙威嵐、王政
      義討債？尤其被告趙威嵐、王政義均未攜帶任何債權證明
      文件，事先亦未聽聞被告賴輝政詳述債權發生始末，僅憑
      渠等二人空手前往，無異欲使被害人張獻能眼見情勢對己
      不利而未敢質疑。否則，被告賴輝政倘真理直氣壯要求被
      害人張獻能歸還欠款，何以未見其在長達二十年之等待期
      間內，有何積極具體之催討舉動，反而僅因聽說被害人張
      獻能簽中六合彩，即率然指派手下被告趙威嵐、王政義等
      人揚言追討前債？而被害人張獻能如係心悅誠服承認該筆
      九十萬元債務，被告趙威嵐、王政義又豈需口出上開恐嚇
      言詞相向？是以被告賴輝政、趙威嵐、王政義主觀上均有
      為自己不法所有之意圖，亦屬明灼，自無疑義。
    ３至於證人即被害人張獻能雖於一百年一月二十五日本院審
      理時改稱：伊現今因眼睛不好，又患糖尿病，對於很多事
      物記憶不清，而前來住處找伊要債之人是否提到「以後出
      門要小心」、「若不給錢，以後見面會很難看」等語，伊
      均無法回憶，而伊與被告賴輝政於一、二十年前共同積欠
      之賭債共計九十萬元，當初雖以口頭約定各自負擔一半即
      四十五萬元，且伊已將自己所應負責之四十五萬元債款交
      予被告賴輝政，於本案發生前被告賴輝政亦從未再來向伊
      索討該筆欠款，但被告賴輝政若不承認該項口頭約定，而
      全數由伊負擔也沒關係，既係欠債還錢，自無心生害怕之
      理，伊有向前來要債之人表示因經濟狀況不好，能否折衷
      給付二十萬元即可，但對方要求要三十萬元，伊迄今仍積
      欠十萬元云云。惟被害人張獻能即使果真罹患糖尿病等慢
      性疾病而影響生活作息，或因視力功能退化致無從看清眼
      前事物，然上開身體機能障礙均與被害人張獻能之記憶能
      力毫無關涉，被害人張獻能應不致對於當日遭受恐嚇取財
      情節全然不復記憶。況且該筆賭博債務係發生於一、二十
      年前，倘被告賴輝政確因淡忘被害人張獻能前述關於平分
      債務之口頭約定，理應於上開賭博債務發生後不久，旋即
      要求被害人張獻能歸還欠款，豈有可能拖欠將屆一、二十
      年之久，始乍然驚覺並命被告趙威嵐、王政義為其出面討
      債？被害人張獻能既已明知此節，且卻未見其有任何以電
      話向被告賴輝政確認債務清償與否或金額多寡之舉動，且
      其當時經濟狀況欠佳，竟因眼見被告賴輝政派員前來討債
      ，即自甘損失而承擔全部九十萬元債務，縱使連其業已給
      付被告賴輝政四十五萬元乙節，均未敢再向被告賴輝政提
      起，僅能委言懇求前來要債之被告趙威嵐、王政義能否折
      讓債款或寬限時日。則被害人張獻能當時如非出於畏懼之
      心，何以委屈退縮至此？此觀證人即被害人張獻能於本院
      前揭審理期日，猶表示：「（問：你之前跟檢察官表示你
      沒有積欠賴輝政債務？）那是我個人的想法，我當然是沒
      有欠他，那很正常。」、「（問：既然沒有欠他，為何又
      拿出二十萬元出來？）我是民意代表，我不想惹事，既然
      賴輝政不承認當初跟我合夥一起分擔九十萬元，所以我獨
      自承擔下來，息事寧人。」等語，顯見被害人張獻能主觀
      上認為根本並未積欠被告賴輝政任何債款，純係因為擔心
      被告賴輝政惹事及顧慮自己身為民意代表身分，為求息事
      寧人而不得不給錢了事。從而，被害人張獻能於本院審理
      時所稱已不記得恐嚇言語及從未心生畏懼云云，應係擔心
      日後遭受報復而刻意迴護被告賴輝政、趙威嵐、王政義，
      核與事理不符，自無可採。
（二）關於被告賴輝政、趙威嵐、王俊傑、王政義、劉天豪共同
      未經許可持有手槍、子彈，及被告陳俊義未經許可寄藏槍
      彈等犯行之認定：
    １被告王俊傑、王政義、劉天豪、陳俊義已於警詢及偵審中
      就此部分犯行坦承不諱，並有如附表所示之槍、彈扣案為
      憑。其中被告王政義於九十九年六月二十一日偵訊時供稱
      ：「賴輝政是老大，再下來是趙威嵐、如果賴輝政有事，
      就會交待給趙威嵐，趙威嵐再交給我們處理。王俊傑的綽
      號是阿安，他是與趙威嵐是同階級之角色，因為有時候趙
      威嵐會回花蓮，此時賴輝政就會將工作交代給王俊傑……
      。」、「……那二支九二手槍及掌心雷是王俊傑拿給我的
      ，這二支槍自九十八年十月或十一月間王俊傑在臺中市○
      ○路九龍酒店交給我保管，我一直保管至九十九年四月份
      左右，賴輝政與李德勝發生糾紛後，趙威嵐叫我把這二把
      槍拿出來，趙威嵐開車載我及劉天豪帶著該二把槍到雅環
      路公司，我們到了那邊，賴輝政就打電話給李德勝，但李
      德勝沒有接，賴輝政就說事情明天再處理，接著全部的人
      就到九龍酒店喝酒，我把這二把槍帶到九龍酒店後，王俊
      傑才叫我把這二把槍交給綽號小義之陳俊義保管……。」
      、「（問：電話中講到槍，都用什麼暗語？）票、貨車、
      電池、遙控汽車。」等語，被告王政義另於一百年一月二
      十五日本院審理時以證人身分接受詰問並證稱：「（問：
      九十九年四月九日趙威嵐他們有急事發生要使用槍枝？）
      是。」、「（問：你知道是何事否？）知道。他們跟綽號
      『阿國』發生糾紛，賴輝政跟『阿國』吵架，可能是因賭
      債的事情在吵，因『阿國』向賴輝政要賭債，賴輝政不高
      興，所以在電話中爭吵起來。後來到公司，賴輝政打電話
      給『阿國』，『阿國』都沒有接，所以隔天賴輝政就叫我
      們去找『阿國』處理前開事情。」、「（問：你在車上的
      時候，有無把槍拿給其他人？）有，拿給劉天豪，我拿一
      支槍給劉天豪，另一支我自己帶著。」、「（問：當時趙
      威嵐是載你們去何處？）我們先去公司。」、「（問：當
      時你們去公司，有何人在公司？）很多人，有廖銘海、賴
      輝政、梁宏吉、王俊傑，還有其他我不認識的人。」、「
      （問：當天有無去處理『阿國』的事情？）沒有，因為打
      電話給『阿國』，他沒有接。」、「（問：你是在何處把
      槍交給陳俊義？）在九龍酒店包廂內。」、「（問：趙威
      嵐到你家載你時，有無告知你作何事？）有，他說是賴輝
      政要跟『阿國』輸贏。」、「（問：趙威嵐有無提到帶槍
      的事情？）他說暗語，他說『帶票』過來，且他們找我就
      是要我帶槍過來，如果我沒保管槍，他們根本不會找到我
      這裡來。」、「（問：你後來上趙威嵐開來的車，你把槍
      交給劉天豪，趙威嵐是否有看到？趙威嵐是否有表示意見
      ？）有。但趙威嵐沒有說什麼，就直接載我們去公司。」
      等語。被告劉天豪於九十九年六月二十一日警詢時供稱：
      「……趙威嵐打給我要我去支援，要跟人家火拼，趙威嵐
      後來我家載我到公司－臺中縣大雅鄉○○路○段二九三號
      ，先與他們會合，然後就在那邊喝酒。」等語；被告劉天
      豪另於一百年二月十五日本院審理時以證人身分接受詰問
      並證稱：「（問：在車上，王政義有無交什麼東西給你？
      ）是快到公司時，他才在車上交槍給我。」、「王政義是
      拿兩把槍出來，先拿一把給我，另一把他自己保管。」等
      語。被告陳俊義於九十九年七月十五日偵訊時供稱：「（
      問：扣案的槍、彈怎麼來的？）是阿義即王政義交給我的
      ，地點是在臺中市○○路的九龍ＫＴＶ包廂內，時間差不
      多是九十九年四月八日或九日凌晨，因為當天我及賴輝政
      、王俊傑、邱韶華及二、三個我不認識的人一起去九龍Ｋ
      ＴＶ，在喝酒的過程中，阿國打電話給賴輝政，說他要去
      大雅找賴輝政輸贏，我們一群人就離開那裡，去大雅鄉○
      ○路○段二九三號的大雅公司那裡，我、阿安即王俊傑、
      邱韶華過去那裡，後來王政義也來了，趙威嵐本來就在那
      邊等了，我們在那邊是要等阿國，結果阿國沒有來，小胖
      即劉天豪是跟王政義一起到公司的，後來因為等不到阿國
      ，我和阿安即王俊傑、王政義、小胖即劉天豪又回去九龍
      ＫＴＶ，九十九年四月九日凌晨超過三點，王政義就在九
      龍ＫＴＶ的包廂內，把槍及子彈用一個手提袋裝著，整袋
      交給我，王政義跟我說這些先寄在我這邊。」、「（問：
      王政義的槍怎麼來的？）我不知道。我只知道我有看到王
      政義和阿安即王俊傑先到廁所講一下話，出來以後，王政
      義就把槍及子彈裝在一個袋子裡交給我，我知道槍是王俊
      傑叫王政義交給我的。」、「（問：為何要把槍彈交給你
      ？）我不知道，我也不知道槍彈是王俊傑的，我只知道是
      王俊傑跟王政義說叫他把東西先放在我這裡。」、「（問
      ：你拿到這些槍彈後，後來藏放在哪裡？）我拿回去家裡
      ，藏在我戶籍地即神岡鄉○○路七四二巷二十四弄十五號
      我的房間裡面的床下。」等語，業己對於渠等共同持有（
      其中被告陳俊義係單獨寄藏）上開槍彈之順序及經過完整
      敘明。
    ２而上開扣案槍、彈經送請內政部警政署刑事警察局鑑驗結
      果，認為送鑑之手槍一支（槍枝管制編號0000000
      000），係口徑零點二五吋制式半自動手槍，為巴西
      TAURUS廠PT-25型，槍號已遭磨滅，經以電解腐蝕法重現
      結果，因磨滅過深無法重現，槍管內具六條右旋來復線，
      擊發功能正常，可供擊發同口徑制式子彈使用，認具殺傷
      力；送鑑手槍一支（槍枝管制編號0000000000
      ），由仿BERETTA廠92FS型半自動手槍製造之槍枝，換裝
      土造金屬槍管而成，擊發功能正常，可供擊發適用子彈使
      用，認具殺傷力；而送鑑之子彈六顆，認均係口徑6.35mm
      制式子彈，採樣三顆試射，可擊發，認均具殺傷力（另扣
      案子彈五顆，均係非制式子彈，採樣試射結果因發射動能
      不足，認不具殺傷力），此有該局九十九年九月二十三日
      刑鑑字第０九九０一二六二五五號鑑定書在卷足參。是以
      上開查獲之手槍及子彈均具有殺傷力，殆無疑義。被告王
      俊傑雖辯稱不知上開槍、彈有無殺傷力云云，惟其當時既
      已願意自「阿生」手中收受該批槍、彈用以抵債，足見其
      業已清楚得悉上開槍、彈確能正常擊發而具有殺傷力，否
      則上開槍彈若僅係不具殺傷力之金屬，又有何抵償價值可
      言？足見被告王俊傑前揭所辯不實。又按鑑定有不完備者
      ，依刑事訴訟法第二百零七條規定，固得命增加人數或命
      他人繼續或另行鑑定，但以鑑定有不完備為前提。對於同
      一批扣案，大量且同種類之證物（例如毒品、子彈等），
      以隨機取樣之方式鑑定者，除當事人就未被取中之部分，
      尚有爭議，應就該有爭議之特定部分，繼續鑑定外，並非
      謂必須將所有證物，於鑑定時全部用罄，始稱完備。反之
      ，若謂鑑定時必須將全部證物用罄，始足以證明其為何物
      ，則有關毒品、違禁物等沒收之規定，豈不成為具文，最
      高法院九十七年度台上字第三八九九號刑事判決可資遵循
      。上開扣案子彈均經鑑定機關就其外觀、特性予以區別，
      並將制式子彈及非制式子彈部分均進行抽樣試射鑑定，而
      分別為是否具備殺傷力之判定，且檢察官、被告、辯護人
      對於未被抽樣部分並無爭議，揆諸前揭說明，本院爰不將
      其餘未經試射之子彈再次送驗，附此敘明。
    ３又被告賴輝政以其所使用之0000000000號行動
      電話，與被告趙威嵐所使用之0000000000號行
      動電話，先於九十九年四月九日凌晨二時二十分零五秒聯
      繫稱：「你聯絡阿國仔見面一下」、「你準備好，阿義仔
      ㄟ」、「幹你娘的你辦事情真糟，一定要讓我幹譙嗎？備
      戰啦，你跟他約一下！」，再於同日凌晨二時二十七分零
      二秒聯繫稱：「遇到場面要輸贏了，你還在這樣喔！你在
      哪？」、「你真的要這樣嗎？你不能振作一點嗎？你要繼
      續這樣嗎？你這樣有意義嗎？你老大被人飆這樣的，幹！
      你叫阿國出來，你跟他飆下去！」，又於同日凌晨二時四
      十五分零一秒聯繫稱：「給阿國飆下去」、「處理下去（
      被告趙威嵐隨即答稱：好，我馬上到！）」，迨同日凌晨
      三時十二分十一秒聯繫稱：「（被告趙威嵐在電話中表示
      ：我們到公司外面了）不是說阿國在外面？」、「你不是
      說他在外面」、「拜託ㄟ，你是在幹嘛？」等語。而被告
      趙威嵐於接獲被告賴輝政前揭指示後，旋即於同日凌晨二
      時二十二分十五秒、同日凌晨二時四十四分二十七秒、同
      日凌晨二時五十二分十八秒，與被告王俊傑使用之000
      0000000號行動電話，聯繫稱：「（被告王俊傑先
      表示：叫他把『票』開出來啊！拿出來給我啊！）好啦」
      、「我現在在挖阿義起來」、「（被告王俊傑先表示：你
      把他挖起來後，全部都把它都載回來，放你那邊就好，有
      時候要急用還找不到人。）好。」、「（被告王俊傑先表
      示：他『票』開在身上了）我已經在他家樓下了。」等語
      ，均有通訊監察譯文在卷足憑。而上開通訊監察譯文中提
      到「票」，係「槍」之暗語，此經被告趙威嵐於九十九年
      六月二十一日偵訊時供述至明，並經本院於一百年二月十
      四日當庭勘驗偵訊光碟，確認被告趙威嵐曾向檢察官供稱
      ：「之前講的票是槍」、「那次是拿槍」等語。而被告趙
      威嵐聽聞被告賴輝政前揭所稱「飆下去」、「輸贏」、「
      備戰」等語詞，均係關於採取斷然行動或必須有所積極作
      為之含意，並非商討對帳、討債等事宜，根本與支票或其
      他債權憑證毫無關聯，被告趙威嵐又何需要求被告王政義
      簽發或攜帶支票前來？尤其當時正值深夜時分，一般金融
      機構皆已停止票據交易或兌領，被告趙威嵐倘若僅因欲向
      被告王政義拿取支票，應可容待當日上午金融機構營業時
      間內為之，何需趁夜多次聯繫並將被告王政義一同載往他
      處集合？又一般支票不過為薄紙一張，縱被告王政義擁有
      多紙支票，其體積亦極為有限，隨身攜帶並非難事，被告
      王俊傑又何需在電話中指示被告趙威嵐「全部都把它都載
      回來」？更何來「急用找不到人」之問題？則被告趙威嵐
      於本院審理時辯稱：伊當時以為「票」就是指支票，直到
      後來才知與槍、彈有關云云，自屬無稽，要難採信。
    ４雖被告賴輝政始終以自己飲酒過量處於泥醉狀態，致口出
      上開通訊監察譯文所示之胡亂言語云云為辯，被告趙威嵐
      亦辯稱：伊當晚昏睡多時，乍然遭被告賴輝政來電干擾睡
      眠，只能假意搪塞、虛為應答，而對被告賴輝政電話中之
      指示不知所云。然被告賴輝政不僅多次以電話催促被告趙
      威嵐必須有所行動，且在通話內容中亦一再展現其對綽號
      「阿國」之被害人李德勝極為不滿，前後態度一致，語氣
      堅定，並無任何言詞顛倒、前後矛盾之異常情形。被告趙
      威嵐接獲被告賴輝政指示後，亦能清楚轉達被告賴輝政備
      妥槍彈之意思，並緊接進行後續聯繫工作，若謂其當時睡
      意未消致全然不知被告賴輝政所言為何，孰能信之？被告
      趙威嵐跟隨被告賴輝政時間非短，並已深受被告賴輝政所
      倚重，對於被告賴輝政之行為反應自能清楚掌握，倘被告
      賴輝政僅係因為出於醉意而胡言亂語，被告趙威嵐當能明
      確分辨，自無可能盲目隨之緊急動員找尋被告王政義等人
      於深夜時分前往指定處所攜槍會合。從而，被告賴輝政、
      趙威嵐前揭所辯，均與渠等二人客觀上所展現之行為反應
      不相合致，應屬畏罪卸責之詞，無足採信。
    ５又按槍砲彈藥刀械管制條例所稱「持有」，指就槍械執持
      占有而言。行為人主觀上須對槍械有執持占有之意思，客
      觀上有足以顯示實現其占有物上權利之行為，亦即必須行
      為人對該物有支配之意思，並實際上已將之移入自己事實
      上得為支配之狀態，始足當之，最高法院九十八年度台上
      字第八五四號刑事判決可供參照。被告賴輝政、趙威嵐雖
      未直接執持占有扣案之手槍及子彈，惟渠等二人基於預供
      自己使用之目的，透過電話要求現實管領上開槍彈之被告
      王俊傑取槍前來，被告王俊傑旋即轉知被告王政義攜帶槍
      彈至指定處所會合，已足顯現被告賴輝政、趙威嵐對於扣
      案槍彈確有支配使用之意思，且因被告王政義亦已聽命將
      扣案槍彈帶往被告賴輝政、趙威嵐所指定之臺中市○○區
      ○○路一段二九三號會所，可供渠等二人隨時恣意支配使
      用，而處於事實上得為支配之狀態，揆諸前揭最高法院所
      持見解，自已該當於槍砲彈藥刀械管制條例第七條第四項
      、第八條第四項、第十二條第四項之「持有」要件。
（三）關於被告賴輝政、趙威嵐、劉天豪傷害被害人廖顯桂、告
      訴人張愛卻犯行之認定：
    １按告訴乃論之罪，其告訴應自得為告訴之人知悉犯人之時
      起，於六個月內為之；而被害人已死亡者，得由其配偶、
      直系血親、三親等內之旁系血親、二親等內之姻親或家長
      、家屬告訴，但告訴乃論之罪，不得與被害人明示之意思
      相反，刑事訴訟法第二百三十七條第一項、第二百三十三
      條第二項均定有明文。被告趙威嵐及「阿家」、「阿弟」
      等三人進入被害人廖顯桂家中實施傷害犯行時，因身穿雨
      衣、頭戴全罩式安全帽而掩飾外貌、體型，致使告訴人張
      愛卻當時無從辨識犯罪人之真正身分，且被告劉天豪當日
      亦因在外把風，致告訴人張愛卻未能與其面對，直至九十
      九年一月初，告訴人張愛卻始間接聽聞被告賴輝政在外揚
      言前揭傷害犯行係其指派小弟所為，此據證人即告訴人張
      愛卻於九十九年六月二十一日警詢時陳述綦詳。且依卷內
      現存證據資料觀察，亦無任何證據足認告訴人張愛卻早於
      九十九年一月初以前，即已知悉上開傷害犯罪之參與者身
      分。是以告訴人張愛卻於九十九年六月二十一日警詢時表
      明就自己及先夫廖顯桂遭受傷害一事提出告訴，有當日警
      詢筆錄在卷可稽，尚未逾越知悉犯人起六個月之法定告訴
      期間，所為告訴自屬合法，本院應為實體之審究，先此敘
      明。
    ２證人即告訴人張愛卻於九十九年六月二十一日警詢時證稱
      ：「在九十八年七月十九日十八時許，我當時跟我先生及
      朋友在家中（臺中縣大雅鄉○○路五號）聊天看電視，這
      時有三名各手持棍、球棒之歹徒，身穿雨衣及頭戴全罩式
      安全帽闖入我家中之後，二話不說持棍、球棒朝我、我先
      生及朋友身上就是一陣亂打之後就逃逸，我兒子則是看見
      該三名歹徒是騎乘二部機車逃逸。」等語；其又於同日接
      受檢察官偵訊時證稱：「在九十八年七月十九日晚上六、
      七點多，在我中正路五之一號住處，忽然有三個穿雨衣戴
      安全帽的男子閃入我家，拿著球棒就毆打我跟我先生及在
      我家作客的友人，整個過程大約三至五分鐘，我兒子從樓
      上下來追出去門外，有看到該三人騎兩輛機車離去。」、
      「我們家電動門只有關一半，且沒有上鎖，對方就這樣衝
      進來。」等語；迨證人即告訴人張愛卻於一百年一月二十
      五日本院審理時則稱：「當天下雨，我們家有進來幾個人
      ，手拿棒球棍，、亂打一通，其中在場的警察也被打，之
      前我沒講被打的人是警察，是因為怕他面子掛不住，當時
      他只是備勤，到我家去找我拜託事情。」、「我先生廖顯
      桂腳受傷，警察手斷掉，我是右腳腳指頭斷掉，全身瘀傷
      。」、「只聽到有一個人說那女人不要打，不要打女人，
      但我不知是何人說的。他們進來就打，我沒聽到其他什麼
      話。」等語明確，核與被告趙威嵐、劉天豪於偵訊及本院
      審理時皆坦承確有前往被害人廖顯桂住處持棍棒從事傷害
      犯行等語相符，且被害人廖顯桂因而受有右小腿三公分撕
      裂傷、右大腿瘀傷及右手瘀傷，有清泉醫院一百年二月十
      日清泉字第一００００一九號函及所檢附之病歷資料附卷
      可稽；告訴人張愛卻則受有右腳第五趾骨折之傷害，亦有
      清泉綜合醫院診斷證明書一份在卷足參。雖證人即告訴人
      張愛卻於警詢、偵查及本院審理時，就上開時、地遭到他
      人持棍棒攻擊之過程中，是否有員警在場及對話內容等細
      節之敘述並非全然一致，惟關於其與被害人廖顯桂如何受
      傷之主要事實，前後所言並無不符，堪可採信。
    ３另證人即被告王政義於九十九年六月二十一日偵訊時供稱
      ：「（問：九十八年七月間在中正路張愛卻前議員住處，
      是誰去現場？）趙威嵐、小胖及二名花蓮之年輕人去打綽
      號『死鬼仔』之人，他是張愛卻的老公。」、「（問：打
      他的原因？）在公司時候，賴輝政就叫趙威嵐不要找我跟
      小胖（指被告劉天豪）去處理『死鬼仔』這個人，因為他
      認識我們二個人，因此，趙威嵐就找了花蓮的二個人過來
      ，我不知道為何小胖後來又有去。我不知道賴輝政為何要
      處理『死鬼仔』，我只知道當時賴輝政很生氣的叫趙威嵐
      帶人去處理死鬼仔，可能賴輝政受人委託也不一定，他們
      帶棒球棍或木棒去打對方，趙威嵐跟二個花蓮人都穿雨衣
      進去打，這些事情是隔天小胖告訴我的。」等語，足徵被
      告賴輝政並非與被害人廖顯桂、告訴人張愛卻夫妻毫無嫌
      隙，僅因被告賴輝政顧慮被告王政義可能會遭被害人廖顯
      桂認出，故而透過被告趙威嵐另外找尋其他較不具地緣關
      係或與被害人廖顯桂、告訴人張愛卻毫不相識之人，出面
      「處理」被告賴輝政與彼等二人之仇怨。而被告賴輝政既
      已擔心前往「處理」被害人廖顯桂、告訴人張愛卻之手下
      暴露身分，並就擇定人選一事定特別交代被告趙威嵐注意
      ，則被告趙威嵐、劉天豪、「阿家」、「阿弟」等四人因
      而身穿雨衣、頭戴全罩式安全帽、手持球棒進入告訴人張
      愛卻家中，衡情應係源自於被告賴輝政之授意而來，被告
      賴輝政當無從自外於本件傷害犯行之刑事責任。
    ４雖被告趙威嵐於偵訊及本院審理時，一再供稱：伊係因先
      前在檳榔攤與被害人廖顯桂發生行車糾紛，因而對被害人
      廖顯桂之回應態度心生不滿，故而夥同被告劉天豪、「阿
      家」、「阿弟」等人前去綽號「死鬼仔」即被害人廖顯桂
      住處尋釁或使其「漏氣」云云，然被告趙威嵐於九十九年
      六月二十一日偵訊時，尚且供稱：「（問：九十八年七月
      十九日有無帶三個人去打『死鬼仔』？）沒有這件事情，
      我不認識『死鬼仔』。」等語，則被告趙威嵐既已不識綽
      號「死鬼仔」之人即為被害人廖顯桂，其又如何糾眾前往
      被害人廖顯桂住處動手加害？被告趙威嵐自稱平日皆以「
      老闆」之名稱呼被告賴輝政，且被告賴輝政無論就恐嚇被
      害人張獻能之錢財，或於深夜亟思率眾與「阿國」一較輸
      贏之際，均先行親自聯繫被告趙威嵐並委其辦理，足見被
      告賴輝政對於被告趙威嵐倚重甚深，被告趙威嵐亦不致對
      於被告賴輝政之好惡對象或人際交往毫無所悉，更無可能
      違逆被告賴輝政之意思而輕率動手攻擊其友人。而被告賴
      輝政於九十九年六月二十一日偵訊時自承：「（問；是否
      認識張愛卻及廖顯桂？）認識，他們之前是我們同鄉，張
      愛卻曾經擔任過議員，我跟他們也有私交，我們從國中就
      認識，約三十至四十年。」、「（問：是否於九十八年七
      月十九日十八時許，叫人去臺中縣大雅鄉○○路五號毆打
      張愛卻及廖顯桂？）沒有。我為何要打他們？」等語，可
      知被害人廖顯桂、告訴人張愛卻與被告賴輝政不僅具有同
      鄉情誼，且自年少時期即已相識仍有私交，告訴人張愛卻
      更曾擔任地方民意代表，在鄉里間應屬知名人物，被告趙
      威嵐對於被告賴輝政與彼等二人之密切關係當無不知之理
      。即令被告趙威嵐或曾在外遭受被害人廖顯桂之言行欺凌
      而受有屈辱，然被告趙威嵐自知被告賴輝政為其「老闆」
      ，在未經請示或徵得被告賴輝政許諾之前提下，以被告趙
      威嵐所處角色及地位而言，理當自我節制、忍氣吞聲，被
      告趙威嵐斷無可能僅因發生區區行車糾紛，即擅自作主對
      於被害人廖顯桂、告訴人張愛卻開啟戰端，徒使被告賴輝
      政遭致誤會指責。是以被告賴輝政倘未曾指示被告趙威嵐
      出手加害彼等二人，被告趙威嵐應不致無視於彼等二人與
      被告賴輝政之上開情誼關係而輕率為之。被告趙威嵐前揭
      供詞尚與事理相違，顯係基於護主心切之考量而不惜出言
      多方迴護被告賴輝政，不足採信。
    ５又按以自己共同犯罪之意思，參與實施犯罪構成要件以外
      之行為，或以自己共同犯罪之意思，事先同謀，而由其中
      一部分人實施犯罪之行為者，均為共同正犯，司法院大法
      官會議釋字第一０九號解釋文闡述至明。其中關於「以自
      己共同犯罪之意思，事先同謀，而由其中一部分人實施犯
      罪之行為」之共犯態樣，即為學理上所稱之「共謀共同正
      犯」，亦即行為人並非必以分擔部分行為之實施，始得論
      以共同正犯；只需其參與犯罪謀議，並具有共同犯罪之主
      觀意思，而將他人所實施犯罪視為自己意志或手足延伸，
      進而同享犯罪成果，仍應論以共同正犯。從而，「共謀共
      同正犯」與「教唆犯」之行為人，均具有並未親自實施犯
      罪行為之特性，其主要區別所在，乃係共同犯罪意思之有
      無，及如何促成他人犯意形成之過程。倘行為人僅係對於
      原無犯罪故意之人，在旁加以鼓動、唆使，用資促成犯意
      之萌生，因其並無將實施犯罪者之成果視為自己意志或手
      足延伸之情形，則屬「教唆犯」；亦由於被教唆人仍具有
      充分之決定自由，對於鼓動、唆使者無須聽命服從，故有
      可能出現被教唆人根本並未萌生犯意之「失敗教唆」。然
      行為人如係居於犯罪支配地位參與犯罪謀議，甚且指揮部
      署犯罪分工之角色分派，形同將自己之犯罪意思內化為集
      體意識，藉由他人分擔實施構成要件行為以遂自己犯罪目
      的，即應論以「共謀共同正犯」，始稱允當。換言之，上
      開參與者相互之間均有受犯罪謀議拘束之意思，縱使分工
      狀態程度有別，彼此間仍能緊密配合，以共同促成犯罪之
      實現，自難想像尚有部分參與者未萌犯意之情形。本案被
      告趙威嵐、劉天豪、「阿家」、「阿弟」共同出手傷害被
      害人廖顯桂、告訴人張愛卻，皆係起因於被告賴輝政要求
      「處理」之指示，已如前述，且該傷害犯行對於上開親自
      實行犯罪構成要件之人並無直接利益，最終享有犯罪成果
      之人亦非被告賴輝政莫屬。而被告趙威嵐係承被告賴輝政
      之授意，始夥同其餘三人共同實行傷害犯罪，被告趙威嵐
      對於被告賴輝政仍以「老闆」之名相稱，凡此均足徵明被
      告賴輝政於上開傷害犯行過程中，實具有犯罪支配之優越
      地位，並以自己共同犯罪之意思參與謀議，揆諸前揭說明
      ，自應論以「共謀共同正犯」，非可評價為「教唆犯」，
      附此敘明。
（四）關於被告賴輝政、王俊傑、賴宗棋、陳俊義、梁宏吉、廖
      銘海剝奪被害人尤正勝行動自由未遂犯行之認定：
    １證人即被害人尤正勝已於警詢及九十九年六月二十一日偵
      訊時指訴綦詳，並經被告王俊傑、陳俊義、梁宏吉、廖銘
      海於本院審理時表示認罪，復有監視錄影畫面翻拍照片在
      卷可參。而被告賴輝政以其所使用之000000000
      0號行動電話，與被告王俊傑所使用之00000000
      00號行動電話，於九十九年五月十八日凌晨零時四十一
      分二十二秒聯繫稱：「我要過去白雪」、「現在啊！大頭
      成在那邊。小義跟銘仔啊！」等語，有通訊監察譯文一份
      附卷可稽。則被告賴輝政於上開通話內容中，不僅將被害
      人尤正勝之行蹤告知被告王俊傑，亦一併提及「小義」即
      被告陳俊義、「銘仔」即被告廖銘海之綽號，顯見被告賴
      輝政亦有動員被告陳俊義、廖銘海一同前往「白雪舞廳」
      圍堵被害人尤正勝之意思。參以證人即被害人尤正勝於九
      十九年六月二十一日偵訊時證稱：被告賴輝政當場曾喝令
      「趕快把他抓起來」等語；被告王政義則於九十九年六月
      二十九日警詢時供稱：「因為沒有跟李德勝拼起來，後來
      王俊傑打給我，說老大指示我們去處理綽號『大頭成』的
      賭債，並告訴我『大頭成』經常在臺中市○○路上的白雪
      舞廳喝酒，出入的時間多為晚上二十二時至二十四時許，
      王俊傑要我們去堵他，我說沒車前去埋伏，王俊傑要我打
      給陳俊義邀他一起去……後來，我沒拿到槍械，還是跟陳
      俊義去現場等了二次，都沒等到『大頭成』。」等語；及
      被告王政義另於一百年一月二十五日本院審理時以證人身
      分接受詰問並證稱：「（問：在五月份，賴輝政有叫你們
      去白雪舞廳等候尤正勝？）是王俊傑叫我去的，我去等了
      兩天。」、「（問：為何事去找他？）因為他欠賴輝政賭
      債的錢。」、「（問：王俊傑有無交代你若等到尤正勝之
      後如何處理？）他說抓起來，再打電話給他們。」等語，
      核與被告王俊傑於九十九年七月一日警詢時供稱：「我有
      交代王政義及陳俊義去臺中市白雪舞廳堵『大頭成』討債
      ，並告知他『大頭成』出入該舞廳的時段……。」等語相
      符。準此以言，被告王俊傑先前指示被告王政義、陳俊義
      至「白雪舞廳」等候被害人尤正勝，其真正目的係為處理
      被害人尤正勝積欠被告賴輝政之賭債，至於處理之手段則
      不外乎圍堵抓人，否則被告王俊傑自無須派員監控被害人
      尤正勝出入「白雪舞廳」之行蹤，被告賴輝政更毋庸於確
      認被害人尤正勝正在白雪舞廳消費時，趕緊聯繫被告王俊
      傑並動員被告陳俊義、廖銘海前來，復當場喝令「趕快把
      他抓起來」等語。是以被告賴輝政、王俊傑、賴宗棋等人
      自應早有以強暴手段剝奪被害人尤正勝行動自由之犯罪計
      畫，而非僅係趕赴白雪舞廳與被害人尤正勝會面對帳。
    ２又被告賴宗棋於九十九年七月十四日警詢時供稱：「因為
      當時尤正勝拿酒瓶丟我們，然後又跑給我們追，且當時尤
      政勝亦有很多友人在場，所以我才跑去向綽號『一百九』
      之男子手中接過槍枝，並拉槍機滑套來向尤政勝之友人示
      威。」、「因我與綽號『一百九』之男子認識時，就聽友
      人說綽號『一百九』之男子有隨身攜帶槍枝的習慣，所以
      我才在追不到尤正勝時，折返問綽號『一百九』之男子是
      否有帶槍在身上，經渠示意有，我就走近渠身邊並接過槍
      枝並拉槍機滑套準備開槍威嚇尤正勝之在場友人。」等語
      ，另被告賴宗棋又於九十九年七月十四日偵訊時供稱：「
      （問：為什麼拿槍追『大頭成』？）因為『大頭成』那邊
      的人比較多，我是拿槍幫賴輝政這邊的人助威。」、「（
      問：槍如何來的？）槍是我們在追『大頭成』的時候，綽
      號『百九』的男子交給我的。」等語。又被告陳俊義於九
      十九年十月二十一日本院訊問時供稱：「……我開車到白
      雪舞廳時，我沒特別注意到賴輝政、王俊傑是否有在那邊
      ，但我有看到梁宏吉，梁宏吉靠近我的車邊叫廖銘海下車
      。廖銘海當時在上車的時候，就有帶一個物品，他拿出來
      放在我車子右前置物櫃，後來我們就去買檳榔，買完回來
      ，我看到梁宏吉叫廖銘海下車時，廖銘海就從我置物櫃取
      出該物品下車。該物品外觀看起來像是一把槍，這物品是
      廖銘海帶上車的，不是原本就放在我車上的……。」等語
      。則被告廖銘海、陳俊義、梁宏吉等人倘真僅係準備前往
      白雪舞廳準備跳舞、飲酒，被告廖銘海何須隨身攜帶狀似
      手槍之物品？且被告賴宗棋亦已做出拉動槍機滑套之特殊
      舉動，被告梁宏吉則以該支狀似手槍物品對空射擊警示，
      凡此又何異於幫派之間對峙尋仇？則被告廖銘海、梁宏吉
      、陳俊義亦係具備以強暴之非法方法剝奪他人行動自由之
      犯意聯絡，即非無據，亦堪認定。
    ３雖證人即被害人尤正勝於一百年三月八日本院審理時改稱
      ：伊只有聽到有人說「趕快把他抓起來」，但不確定是否
      為被告賴輝政所言，且被告賴輝政向伊要債時，口氣也沒
      有很差云云，惟證人即被害人尤正勝在該次審理期日接受
      詰問時，甚且連案發當日有無聽到槍聲乙節，皆以只是聽
      聞鞭炮聲，或很像打破玻璃之聲響云云，冀圖淡化掩飾。
      否則，被害人尤正勝當日倘真以為傳來鞭炮聲響，又何須
      不顧其餘在場友人而急於奔逃？而被害人尤正勝積欠被告
      賴輝政款項雖不過三、四個月，但被害人尤正勝卻屢屢拒
      接電話且避不見面，此經證人即被害人尤正勝於本院審理
      時證述明確。是以被告賴輝政確實尋覓被害人尤正勝不易
      ，則其一旦獲悉被害人尤正勝行蹤，乃不惜聚集被告王俊
      傑、賴宗棋、陳俊義、廖銘海、梁宏吉前來進行圍堵，並
      基於發號施令之地位，當場喝令「趕快把他抓起來」等語
      ，衡情自非全無所據。從而，證人即被害人尤正勝雖翻異
      前詞，於本院審理時故為前揭有利於被告賴輝政之說詞，
      然此無非出於迴護動機，已難遽為採信。
    ４再按刑事法上之未遂犯，係指已著手於犯罪行為之實行而
      未遂者而言；所稱著手，指犯人對於犯罪構成事實主觀上
      有此認識，客觀上並有開始實行此一構成事實之表徵（行
      為）者，始稱相當。刑法第三百零二條第一項所指剝奪人
      之行動自由罪，其行為態樣，有出於積極者，如以強脅方
      法將人綑縛，或單純略誘禁止其逾越特定之區域；有出於
      消極者，如以藥劑、催眠術使人失其知覺；有出於有形者
      ，如將人逮捕加以拘禁；亦有出於無形者，如乘婦女入浴
      取去衣服，使其不能裸體外出，或乘人上樓取去樓梯，使
      其不能下樓。均以足使人失卻其行動自由為斷。故剝奪人
      之行動自由罪，應以被害人行動自由已否被剝取削奪為既
      遂與未遂之區分標準。亦即，其著手應自實行行為與被害
      客體發生直接或密切之接觸，而有客觀上之危險者為開始
      ，最高法院九十五年度台上字第六四八一號刑事判決闡述
      至明。被告賴輝政於發現被害人尤正勝步出白雪舞廳準備
      離去之際，率先出聲叫住被害人尤正勝，其餘在場之被告
      王俊傑等人隨即朝被害人尤正勝所站立之處所圍攏逼近，
      被害人尤正勝眼見人身自由遭受侵害在即，始趕緊丟擲酒
      瓶並發足狂奔逃離現場。由此觀之，被告賴輝政上開舉動
      無非對於其餘被告王俊傑等人發號施令，使被害人尤正勝
      面臨即將遭受包圍之處境，倘任由前揭行為繼續實現且不
      予間斷，自足以促成被害人尤正勝行動自由遭受剝奪之結
      果。則被告賴輝政等人已與被害人尤正勝發生直接且密切
      之接觸，且客觀上造成被害人尤正勝之人身自由面臨顯著
      威脅而有危險，揆諸前揭說明，應認被告賴輝政、賴宗棋
      、王俊傑、陳俊義、梁宏吉、廖銘海等人之剝奪他人行動
      自由犯罪已達於著手之程度，而非僅止於不罰之預備階段
      。
（五）關於被告王俊傑恐嚇被害人洪育慈犯行之認定：
      證人即被害人洪育慈已於九十九年六月三十日警詢時，指
      證確有接獲被告王俊傑撥打之恐嚇電話，並經被告王俊傑
      於九十九年七月一日警詢及本院審理時自白不諱。而依卷
      附通訊監察譯文所示，被告王俊傑所使用之000000
      0000號行動電話門號，確實與被害人洪育慈所持用之
      0000000000號行動電話門號聯繫，被告王俊傑
      先於九十九年四月二十六日下午四時零一分三十秒，向被
      害人洪育慈恫稱：「說有就有哦，沒有妳給我試看看。」
      等語；被告王俊傑又於同年五月六日中午十二時十五分五
      十三秒，向被害人洪育慈恫稱：「妳看妳會怎樣啦，妳會
      給我剝皮，妳給我試看看……妳要出去給我碰到要給妳好
      看，妳才會還錢嗎？」等語；被告王俊傑再於同年五月六
      日下午十時五十七分三十六秒，向被害人洪育慈恫稱：「
      妳這樣編理由，妳不要命了嗎？……我直接去妳家，到時
      候沒有，妳皮要給我繃緊一點，我會給妳死得很難看，不
      信妳試看看。」等語，足徵被告王俊傑前揭自白應屬實情
      。而被告王俊傑口出上開「你給我試試看」、「妳會給我
      剝皮」、「給我碰到要給妳好看」、「妳不要命了嗎」、
      「妳皮要給我繃緊一點，我會給妳死得很難看」等加害生
      命、身體之事，客觀上顯足以致使聽聞者感到惶恐不安，
      核其性質自屬恐嚇言詞無訛。則被告王俊傑確有此部分之
      恐嚇危害安全犯行，當無疑義。
    綜上所陳，被告賴輝政、賴宗棋、趙威嵐、陳俊義上開所辯
    皆非實情，不足採信；被告王俊傑、梁宏吉、廖銘海先前所
    提各項辯解亦有未洽，同無足取。本案犯罪已臻明確，被告
    賴輝政、賴宗棋、王俊傑、趙威嵐、王政義、陳俊義、梁宏
    吉、廖銘海、劉天豪犯行洵堪認定。
三、犯罪參與情狀及所犯罪名：
（一）核被告賴輝政、趙威嵐、王政義明知被害人張獻能並未積
      欠款項，而意圖為自己不法所有對其出言恐嚇，用以獲取
      二十萬元不法所得，所為均係犯刑法第三百四十六條第一
      項之恐嚇取財既遂罪。
（二）被告賴輝政、趙威嵐、王俊傑、王政義、劉天豪未經許可
      而持有如附表所示具有殺傷力之制式手槍、改造手槍、子
      彈，所為均係犯槍砲彈藥刀械管制條例第七條第四項之未
      經許可持有手槍罪、同條例第八條第四項之未經許可持有
      可發射子彈具有殺傷力之槍枝罪、同條例第十二條第四項
      之未經許可持有子彈罪；被告陳俊義受寄代藏前揭槍、彈
      ，所為則係犯槍砲彈藥刀械管制條例第七條第四項之未經
      寄藏持有手槍罪、同條例第八條第四項之未經許可寄藏可
      發射子彈具有殺傷力之槍枝罪、同條例第十二條第四項之
      未經許可寄藏子彈罪。
（三）被告賴輝政、趙威嵐、劉天豪持棍棒攻擊被害人廖顯桂、
      告訴人張愛卻成傷，所為均係犯刑法第二百七十七條第一
      項之普通傷害罪。
（四）被告賴輝政、賴宗棋、王俊傑、陳俊義、梁宏吉、廖銘海
      已著手於施加強暴之非法方法，但因被害人尤正勝及時脫
      免致未能遂其剝奪行動自由之目的，所為均係犯刑法第三
      百零二條第三項、第一項之剝奪他人行動自由未遂罪。
（五）被告王俊傑在電話中向被害人洪育慈出言恐嚇加害生命、
      身體之事，致生危害於安全，所為係犯刑法第三百零五條
      之恐嚇危害安全罪。
四、變更起訴法條及法條競合之關係：
（一）按法院固應就檢察官起訴之犯罪事實為審判，惟刑法總則
      規定之共同正犯、幫助犯或教唆犯，乃參與犯罪之不同態
      樣，均在起訴事實之同一範圍內，法院應一併審究，始為
      適法，最高法院九十八年度台上字第二四五七號刑事判決
      可供參照。被告賴輝政關於傷害被害人廖顯桂、告訴人張
      愛卻部分，應屬共謀共同正犯而非教唆犯，已如前述；公
      訴意旨就被告賴輝政此部分之犯行僅論以普通傷害罪之教
      唆犯，自有未洽，應由本院於同一社會基本事實之範圍內
      ，變更起訴法條為普通傷害罪之共同正犯（其所適用關於
      共犯之法條，已由刑法第二十九條變更為同法第二十八條
      ，依最高法院三十年上字第一五七四號判例意旨，自應依
      刑事訴訟法第三百條之規定為起訴法條之變更），並仍依
      法予以審理。
（二）而被告陳俊義未經許可寄藏制式手槍、改造手槍、子彈後
      之繼續持有行為，係寄藏行為之當然結果，尚無另論以未
      經許可持有上開槍、彈罪名之餘地。
（三）被告王俊傑未經許可持有如附表所示槍、彈之時間，雖在
      九十三、九十四年間，惟其持有行為之終了已在刑法修正
      條文施行之日即九十五年七月一日之後，其犯罪行為之繼
      續已跨越刑罰條文之修正、施行，自毋庸再為新舊法之比
      較，附此敘明。
（四）被告王俊傑基於同一催促還款之犯罪目的，在時、空密接
      之狀態下，在電話中對於被害人洪育慈多次出言恐嚇，而
      侵害同一法益，應認僅屬單一恐嚇危害安全犯罪之數個舉
      動接續實施，為接續犯。
五、共同犯罪、想像競合及罪數：
（一）被告賴輝政、趙威嵐、王政義對於被害人張獻能所犯恐嚇
      取財既遂罪，及被告賴輝政、趙威嵐、王俊傑、王政義、
      劉天豪所犯未經許可持有手槍、可發射子彈具有殺傷力之
      槍枝、子彈等罪，及被告賴輝政、趙威嵐、劉天豪與綽號
      「阿家」、「阿弟」之人對於被害人廖顯桂、告訴人張愛
      卻所犯普通傷害罪，及被告賴輝政、賴宗棋、王俊傑、陳
      俊義、梁宏吉、廖銘海與綽號「百九」之人對於被害人尤
      正勝所犯剝奪他人行動自由未遂罪，各有犯意聯絡及行為
      分擔，均為共同正犯。其中被告賴輝政就前揭所犯恐嚇取
      財既遂罪、普通傷害罪，及被告賴輝政、趙威嵐所犯未經
      許可持有手槍、可發射子彈具有殺傷力之槍枝、子彈等罪
      ，均僅基於犯罪支配之地位，事前同謀，而推由他人實行
      各該犯罪之構成要件行為，均應論以共謀共同正犯。
（二）另按共同實行犯罪行為之人，在合同意思範圍以內，各自
      分擔犯罪行為之一部，相互利用他人之行為，以達其犯罪
      之目的者，即應對於全部所發生之結果，共同負責，不問
      犯罪動機起於何人，亦不必每一階段犯行，均經參與。又
      關於犯意聯絡，不限於事前有所協議，其於行為當時，基
      於相互之認識，以共同犯罪之意思參與者，亦無礙於共同
      正犯之成立。且數共同正犯之間，原不以直接發生犯意聯
      絡者為限，即有間接之聯絡者，亦包括在內，最高法院九
      十八年度台上字第四三八四號刑事判決足資參照。被告賴
      輝政於上開犯罪參與過程中，雖未必與其餘共犯逐一聯繫
      或相聚謀議，惟其透過被告王俊傑、趙威嵐等人間接傳遞
      犯罪決意，藉以相互分工共同實行犯罪，自仍具共同犯罪
      意思之聯絡。
（三）被告王俊傑持有扣案槍、彈之初，雖僅為自己一人單獨持
      有，惟其後既已提供被告王政義使用，而由被告王政義直
      接占有，但被告王俊傑仍得隨時取回且未中斷對於該等違
      禁物之支配管領，自斯時起自應處於被告王俊傑、王政義
      共同持有行為之繼續。迨被告賴輝政、趙威嵐於九十九年
      四月九日凌晨基於特定使用目的，介入扣案槍、彈之持有
      狀態，要求被告王政義攜出上開出借物品，再由被告劉天
      豪繼續持有扣案槍、彈並持續相當期間，該部分之持有槍
      、彈犯行自屬被告賴輝政、趙威嵐、王俊傑、王政義、劉
      天豪共同為之，當無疑義。至於其後被告陳俊義負責保管
      扣案槍、彈，以利被告賴輝政、趙威嵐、王俊傑等人隨時
      取用，無非僅係單獨受寄代藏，應無論以共犯之餘地。
（四）被告賴輝政、趙威嵐、王俊傑、王政義、劉天豪各以單一
      之繼續持有槍、彈行為，同時觸犯未經許可持有手槍罪、
      未經許可持有可發射子彈具有殺傷力槍枝罪、未經許可持
      有子彈罪，為想像競合犯，應依刑法第五十五條前段之規
      定，從較重之未經許可持有手槍罪論處。被告陳俊義亦以
      單一之寄藏行為，同時觸犯未經許可寄藏手槍罪、未經許
      可寄藏可發射子彈具有殺傷力槍枝罪、未經許可寄藏子彈
      罪，亦屬想像競合犯，仍應依刑法第五十五條前段之規定
      ，從較重之未經許可寄藏手槍罪論處。被告賴輝政、趙威
      嵐、劉天豪、「阿家」、「阿弟」係在被害人廖顯桂之住
      處，持棍棒攻擊同在屋內之被害人廖顯桂、告訴人張愛卻
      夫妻成傷，既無明顯先後之別，亦難認渠等係另起犯意為
      之，應屬在場參與犯罪者之分頭實施，屬一行為而侵害被
      害人廖顯桂、告訴人張愛卻之身體法益，並觸犯二個普通
      傷害罪，仍從一重之普通傷害罪論處（最高法院七十年度
      台上字第九六八號、七十一年度台上字第六一七０號刑事
      判決均類此見解）。
（五）被告賴輝政所犯前揭恐嚇取財既遂罪、未經許可持有手槍
      罪、普通傷害罪、剝奪他人行動自由未遂罪，被告趙威嵐
      所犯前揭恐嚇取財既遂罪、未經許可持有手槍罪、普通傷
      害罪，被告王俊傑所犯前揭未經許可持有手槍罪、剝奪他
      人行動自由未遂罪、恐嚇危害安全罪，被告王政義所犯前
      揭恐嚇取財既遂罪、未經許可持有手槍罪，被告陳俊義所
      犯前揭未經許可寄藏手槍罪、剝奪他人行動自由未遂罪，
      被告劉天豪所犯前揭未經許可持有手槍罪、普通傷害罪，
      各屬犯意個別，行為互殊，均應分論併罰。
六、刑罰之加重及減輕：
（一）被告賴輝政前因煙毒及違反麻醉藥品管理條例等案件，經
      本院以八十五年度訴緝字第三０五號判決分別判處有期徒
      刑三年四月及六月，由臺灣高等法院臺中分院以八十五年
      度上訴字第九六三號判決駁回上訴確定；又因強盜案件，
      經臺灣高等法院臺中分院以九十年度重上更二字第一六三
      號判決判處有期徒刑五年，由最高法院以九十一年度台上
      字第三七０一號判決駁回上訴確定；上開三罪嗣經法院裁
      定應執行有期徒刑八年六月確定。其又因煙毒及違反麻醉
      藥品管理條例等案件，經本院以八十六年度訴字第二三四
      七號判決分別判處有期徒刑三年六月及八月，由臺灣高等
      法院臺中分院以八十七年度上訴字第八０七號判決駁回上
      訴確定；又因賭博案件，經本院以八十六年度易字第六０
      五九號判決判處有期徒刑六月確定。後三罪原經法院裁定
      應執行有期徒刑四年六月確定，惟因中華民國九十六年罪
      犯減刑條例施行，該三罪所處刑期均經臺灣高等法院臺中
      分院以九十六年度聲字第一七四六號裁定減刑，並定應執
      行刑為有期徒刑二年三月確定，復與首揭所定應執行刑有
      期徒刑八年六月之刑期接續執行，於九十二年四月十四日
      假釋出監（重核假釋），至九十七年二月七日假釋期滿未
      經撤銷，以已執行完畢論。
（二）被告賴宗棋前因煙毒等案件，經本院以八十二年度訴字第
      三八七九號判決判處有期徒刑五年，由臺灣高等法院臺中
      分院以八十三年度上訴字第三八一號判決駁回上訴確定，
      於八十七年六月二十三日假釋出監，本應至九十一年十一
      月二十一日假釋期間始行屆滿；惟被告賴宗棋於假釋期內
      又因另案遭撤銷假釋，入監執行所餘殘刑有期徒刑三年五
      月五日，已於九十四年十月三十一日在監服刑期滿執行完
      畢。
（三）被告趙威嵐前因賭博案件，經本院以八十七年度易緝字第
      二九號判決判處有期徒刑四月確定，又因施用第一級毒品
      案件，經臺灣高等法院花蓮分院以八十八年度上訴字第六
      六號判決判處有期徒刑二年確定；另因施用第一級毒品案
      件，經臺灣臺東地方法院以八十九年度訴字第一七八號判
      決判處有期徒刑九月確定，上開三罪所處刑期接續執行，
      於九十一年一月七日假釋出監，本應至九十二年四月十六
      日假釋期間始行屆滿；惟被告趙威嵐於假釋期內，又因施
      用第一級毒品案件，經臺灣花蓮地方法院以九十二年度訴
      字第一五六號判決判處有期徒刑七月確定；再因搶奪案件
      ，經臺灣花蓮地方法院以九十二年度訴字第一九三號判決
      判處有期徒刑二年四月確定，上開二罪嗣經法院裁定應執
      行有期徒刑二年八月確定，復與前揭假釋遭撤銷後所餘殘
      刑有期徒刑一年三月十三日之刑期接續執行，於九十五年
      十一月十五日再次假釋出監，至九十六年八月二十四日假
      釋期滿未經撤銷，以已執行完畢論。
（四）被告王政義前因違反電子遊戲場業管理條例案件，經臺灣
      南投地方法院以九十七年度訴字第二六六號判決判處有期
      徒刑四月，如易科罰金以新臺幣一千元折算一日確定，於
      九十八年六月十七日易科罰金執行完畢。
（五）被告陳俊義前因運輸毒品案件，經臺灣高等法院臺中分院
      以八十二年度上重訴字第一三號判決判處有期徒刑十三年
      確定；又因竊盜、施用毒品案件，經臺灣高等法院臺中分
      院以八十二年度上訴字第一五六六號判決分別判處有期徒
      刑一年十月、三年六月確定；其中施用毒品案件嗣經法院
      依中華民國九十六年罪犯減刑條例裁定減為有期徒刑一年
      九月，再與未獲減刑之運輸毒品罪、竊盜罪定應執行刑有
      期徒刑十五年確定，於八十九年十月二十七日假釋出監，
      至九十六年九月十二日假釋期滿未經撤銷，以已執行完畢
      論。
（六）被告賴輝政、趙威嵐、賴宗棋、王政義、陳俊義上開徒刑
      執行完畢之經過，均有臺灣高等法院被告前案紀錄表、刑
      案資料查註紀錄表在卷可按，渠等五人前受有期徒刑之執
      行完畢，均於五年內故意再犯本件法定本刑有期徒刑以上
      之罪，皆屬累犯，均應依刑法第四十七條第一項之規定加
      重其刑。
（七）被告賴輝政、賴宗棋、王俊傑、陳俊義、梁宏吉、廖銘海
      均已著手剝奪被害人尤正勝之行動自由罪之實行，但因被
      害人尤正勝及時脫免致未能遂行，屬障礙未遂犯，均應依
      刑法第二十五條第二項之規定，依剝奪他人行動自由既遂
      罪之刑予以減輕，其中被告賴輝政、賴宗棋、陳俊義之部
      分並先加後減之。
（八）至於被告陳俊義雖攜帶扣案槍、彈向員警投案，並於偵審
      中自白犯罪，惟員警依據前揭通訊監察譯文，已有相當證
      據足以對於被告賴輝政、趙威嵐、王俊傑等人之前揭持有
      槍、彈犯行產生合理懷疑，查獲渠等犯罪並非起因於被告
      陳俊義關於槍、彈來源之供述，二者間既不具直接因果關
      係，被告陳俊義即無適用槍砲彈藥刀械管制條例第十八條
      第四項減輕其刑規定之餘地。
七、刑罰量定所審酌之事由：
    爰審酌被告賴輝政於所犯上開犯罪中，皆係居於主導發動之
    關鍵地位，且其僅憑一己好惡，恣意動員其餘同案被告為其
    鷹犬，或出言恐嚇索取錢財，或為弭私怨而入室傷人，甚且
    僅因一時情緒激憤而於深夜調度人手、備妥槍彈，視法律秩
    序為無物，自應依其所犯情節從重量刑；而被告趙威嵐上承
    被告賴輝政之指示，負責人員調度聯絡，被告王俊傑則提供
    槍、彈以供被告賴輝政、王政義等人使用，其危害性均非可
    小覷，量刑亦不宜過輕；被告王政義、陳俊義、劉天豪均實
    際經手管領扣案槍、彈，雖無從證明渠等曾持上開槍、彈從
    事其他犯行，惟該等違禁物殺傷力非同小可，對於社會治安
    衝擊至鉅，且渠等三人亦均聽命被告賴輝政而涉犯恐嚇取財
    及傷害等犯行，犯罪所生危害亦不容輕忽；又被告賴宗棋、
    廖銘海、梁宏吉亦參與剝奪被害人尤正勝行動自由罪之犯行
    ，雖因被告尤正勝及時脫免而未能得逞，惟渠等三人均持狀
    似手槍之物加入追逐，其中被告賴宗棋出現拉動槍機滑套之
    舉動，被告梁宏吉則對空鳴槍，被告廖銘海則先攜帶狀似手
    槍之物下車，綜觀全部犯罪歷程，已足顯現渠等三人之主觀
    惡性非輕，手段兇暴，非可僅因被害人尤正勝倖免於難而不
    予責難；再參以被告九人犯罪動機、目的、手段、共同犯罪
    之角色分工、被告賴輝政、賴宗棋矢口否認全部犯行、被告
    趙威嵐僅坦承傷害犯罪、被告陳俊義坦承寄藏槍、彈犯行、
    被告王政義、劉天豪坦承全部犯行並積極配合檢察官調查偵
    辦、被告梁宏吉、廖銘海、王俊傑於本案審理時表示認罪等
    犯後態度，分別量處如主文所示之刑，其中就被告賴宗棋、
    梁宏吉、廖銘海部分均併諭知有期徒刑如易科罰金之折算標
    準，被告賴輝政、趙威嵐、王俊傑、王政義、陳俊義、劉天
    豪部分均併諭知罰金如易服勞役之折算標準復定其應執行之
    刑，以示懲儆。
八、沒收：
（一）扣案如附表所示之制式手槍、改造手槍、子彈，係槍砲彈
      藥刀械管制條例第四條第一項第一、二款所稱之槍砲及彈
      藥，依同條例第五條之規定，非經中央主管機關許可不得
      製造、販賣、運輸、持有及轉讓，係違禁物，應依刑法第
      三十八條第一項第一款規定，不問屬於被告與否，宣告沒
      收。其餘扣案之制式子彈三顆，其彈頭與彈殼已於送驗試
      射時分離，自不再具有殺傷力，均非屬違禁物，尚無宣告
      沒收之必要，附此敘明。
（二）另扣案之非制式子彈五顆，經採樣試射結果因發射動能不
      足，認不具殺傷力，業經前揭內政部警政署刑事警察局鑑
      定書載述至明。該部分之子彈既不具殺傷力，顯非違禁物
      ，亦與被告賴輝政等人未經許可持有槍、彈之犯罪並無直
      接關聯，本院就此部分自無從併予諭知沒收。
（三）又扣案之手提包一只，僅係偶然適巧用以放置如附表所示
      槍、彈之載體，並無任何包裹防潮之特別效用，與其內放
      置之槍、彈亦無主、從物之效用可言，該只手提包既非違
      禁物，且與本案犯罪亦無直接關聯，且無從證明為被告賴
      輝政等人所有，爰不予宣告沒收。
（四）另被告梁宏吉為警查扣之不具殺傷力槍枝一支（槍枝管制
      編號0000000000），係裝置塑膠槍管且內具阻
      鐵，無法發射彈丸使用，有內政部警政署刑事警察局鑑定
      書一份在卷足憑，且該槍經臺中市政府警察局烏日分局員
      警對於槍機底部進行火藥殘跡測試，結果亦呈陰性反應，
      亦有槍枝照片下方附註說明足參（見臺灣臺中地方法院檢
      察署九十九年度偵字第一四五一八號偵查卷宗第十三頁）
      。則被告梁宏吉在白雪舞廳附近追逐被害人尤正勝時，既
      係持狀似手槍之物品對空射擊，並發出巨大聲響，則該物
      至少應有裝填火藥，始能造成與擊發手槍子彈類似之效果
      。惟上開扣案槍枝不僅內裝阻鐵而無法擊發彈丸子彈，且
      無任何火藥殘跡，核與被告梁宏吉前揭使用之狀似手槍物
      品均不相符，難認該支不具殺傷力之扣案槍枝確係被告梁
      宏吉上開持以犯罪之物，爰不予宣告沒收。
、無罪部分：
一、公訴意旨另以：被告賴輝政於九十八年十月三十一日晚間六
    時許，與友人「葉百成」、「林立榮」等人在臺中市○○區
    ○○路四段三一九號吳和福家中飲酒，並請綽號「中平」之
    不詳姓名成年男子前往告訴人紀文士（綽號「黑士」）位於
    同路段二二一號之家中，邀請告訴人紀文士前來。惟因告訴
    人紀文士並未馬上前往，被告賴輝政遂認告訴人紀文士不給
    面子，竟基於恐嚇之犯意，當場稱若告訴人紀文士不來，將
    派小弟將之抓來等語，並立即撥打電話予被告趙威嵐，請被
    告趙威嵐帶人立即到吳和福住處，且請另一不詳姓名綽號「
    文章」之成年男子再次前往告訴人紀文士前址家中，令告訴
    人紀文士須馬上到吳和福家，故綽號「文章」之男子即至告
    訴人紀文士前址家中，向告訴人紀文士轉達被告賴輝政已生
    氣及若不趕快過去，被告賴輝政表示會叫「孩仔」即小弟過
    去抓人之意予告訴人紀文士知曉，告訴人紀文士聽聞後即心
    生畏懼，而生危害於其安全。因認被告賴輝政就此部分涉有
    刑法第三百零五條之恐嚇危害安全罪嫌等語。
二、按犯罪事實應依證據認定之，無證據不得認定犯罪事實，刑
    事訴訟法第一百五十四條第二項定有明文。而刑事訴訟法上
    所謂認定犯罪事實之證據，係指足以認定被告確有犯罪行為
    之積極證據而言，該項證據自須適合於被告犯罪事實之認定
    ，始得採為斷罪資料，最高法院二十九年上字第三一０五號
    著有判例。另告訴人之告訴，係以使被告受刑事訴追為目的
    ，是其陳述是否與事實相符，仍應調查其他證據以資審認，
    最高法院五十二年台上字第一三００號判例可資遵循。又認
    定犯罪事實所憑之證據，無論係直接證據或間接證據，其為
    訴訟上之證明，須於通常一般之人均不致有所懷疑，而得確
    信其為真實之程度者，始得據為有罪之認定，倘其證明尚未
    達到此一程度，而有合理之懷疑存在，復無其他調查途徑可
    尋，法院即應為無罪之判決，最高法院七十六年台上字第四
    九八六號判例足供參照。
三、公訴意旨認被告賴輝政涉有前揭恐嚇危害安全犯行，無非係
    以證人紀文士、吳和福於警詢及偵查中之證述，為其主要論
    據。訊據被告賴輝政則堅決否認上開犯罪事實，並辯稱：伊
    於九十八年十月三十一日雖有叫綽號「中平」之人邀請告訴
    人紀文士過來喝酒，但是並未提及要派小弟過去抓人之事，
    伊與告訴人紀文士係好朋友等語。
四、經查：
（一）證人即告訴人紀文士於九十九年四月二十七日警詢時雖陳
      稱：「我是於九十八年十月三十一日晚上十八時將近十九
      時許，一名綽號『中平』之年輕男子，到我家（中清路四
      段二二一號）隔壁找我，說『輝政』跟『吳董』（吳先生
      ）找我，叫我過去『吳董』住處。我說我等一下過去，然
      後過沒多久又有一位男子過來跟我說：『他們在生氣了，
      你趕快過去，不趕快過去要叫《孩仔》（臺語）過來捉你
      。』，我聽到後就立刻獨自一人騎車過去……。」等語，
      惟被害人紀文士前揭所稱之該名男子究竟係聽聞被告賴輝
      政確有口出上開恐嚇言詞而故為轉述，抑或純粹一己揣測
      被告賴輝政心生不悅而提醒告訴人紀文士恐將發生危害，
      已難遽為論斷。如為前者，則被告賴輝政僅係在外揚言加
      害，而非直接對於告訴人紀文士為惡害之通知，已難遽認
      合致於刑法第三百零五條恐嚇危害安全罪之構成要件（最
      高法院五十二年台上字第七五一號判例要旨參照）。至於
      該名男子是否確係承被告賴輝政之指示前來告知惡害，或
      係出於己意逕自出面相告而非被告賴輝政命其轉述，又或
      僅為自己眼見氣氛有異而自為推論、揣測，因告訴人紀文
      士始終未能提供該名男子之真實身分，致無從傳喚其到庭
      證述而予究明。則公訴意旨僅憑證人即告訴人紀文士之前
      揭指訴內容，遽認被告賴輝政已有對於告訴人紀文士告知
      將來惡害之恐嚇危害安全犯行，恐嫌率斷，難認可採。
（二）再依證人吳政福於九十九年六月二十一日警詢及偵訊時之
      證詞觀之，其僅有目睹被告王政義動手推告訴人紀文士，
      致使告訴人紀文士因重心不穩而後仰撞擊玻璃門，而被告
      賴輝政僅於告訴人紀文士到場後，曾經向告訴人紀文士稱
      很難請，並無一語提及被告賴輝政在告訴人紀文士尚未抵
      達前，已先在證人吳政福住處揚言將派小弟去抓告訴人紀
      文士，或指示某名男子轉述任何恐嚇言詞。而被告王政義
      於九十九年九月十五日偵訊時雖供稱：「因為賴輝政和紀
      文士講說叫你來都不來，後來賴輝政不高興，就叫我們打
      ，我和趙威嵐就用徒手打紀文士，打完後，我和趙威嵐就
      先走。」等語，然此亦僅能證明被告賴輝政對於告訴人紀
      文士遲遲未能赴約心生不滿，並命在場之被告趙威嵐、王
      政義出手傷害告訴人紀文士而已，尚無從據以推論被告賴
      輝政曾經恫稱將派小弟抓告訴人紀文士前來。至於被告趙
      威嵐於九十九年六月二十一日警詢及偵訊時，則僅陳明被
      告王政義出手毆打告訴人紀文士之情節，並否認自己曾經
      參與加害或被告賴輝政有何指示，更不得以其陳述而為不
      利被告賴輝政之認定。準此以言，上開證人吳政福或被告
      王政義、趙威嵐之供述內容，至多僅能作為前揭傷害犯行
      之證據資料，然就被告賴輝政是否涉犯公訴意旨所稱恐嚇
      危害安全罪行乙節，自非適格之補強證據。
    準此以言，本件公訴意旨所稱被告賴輝政前揭恐嚇危害安全
    罪之犯行，除告訴人紀文士上開尚非明確之片面指訴外，別
    無其他證據資料足資補強，本院自難遽為不利被告賴輝政之
    認定。此外，復查無其他積極證據足認被告賴輝政確有公訴
    意旨所稱之上開犯行，依「罪疑唯輕」之刑事法原則，不能
    證明其犯罪，揆諸首揭法條及判例意旨，就此部分應諭知被
    告賴輝政無罪之判決。
肆、不受理判決部分：
一、公訴意旨另以：被告賴輝政於九十八年十月三十一日晚間，
    先撥打電話予被告趙威嵐，請被告趙威嵐帶人立即到吳和福
    上址住處，而在告訴人紀文士於同日晚間七時許抵達該處前
    ，被告趙威嵐已依被告賴輝政之指示帶被告王政義趕到，被
    告賴輝政竟基於傷害之犯意，指示被告趙威嵐、王政義待告
    訴人紀文士抵達後，要加以修理，而教唆被告趙威嵐、王政
    義傷害告訴人紀文士。迨告訴人紀文士上樓後，被告賴輝政
    即稱：「你現在有了，現在架子很大，很難請」、「有來就
    好，沒事情」等威脅語氣之言語，且示意被告趙威嵐、王政
    義出手毆打，被告趙威嵐、王政義竟因其老大被告賴輝政指
    示，而生傷害告訴人紀文士之犯意聯絡，一同以徒手、腳踹
    之方式毆打告訴人紀文士之頭部等身體部分，致告訴人紀文
    士因而受有頭部紅腫、胸部、腹部、背部紅腫疼痛等傷害。
    因認被告賴輝政就此部分涉有刑法第二十九條第一項、第二
    百七十七條第一項之教唆普通傷害罪嫌，被告趙威嵐、王政
    義均涉有刑法第二百七十七條第一項之普通傷害罪嫌等語。
二、按告訴乃論之罪，告訴人於第一審辯論終結前得撤回其告訴
    ，又告訴經撤回者，應諭知不受理之判決，刑事訴訟法第二
    百三十八條第一項、第三百零三條第三款分別定有明文。
三、本件被告賴輝政、趙威嵐、王政義就此部分經檢察官依刑法
    第二百七十七條第一項之普通傷害罪起訴（其中被告趙威嵐
    為教唆犯），依刑法第二百八十七條前段之規定，須告訴乃
    論。茲據告訴人紀文士具狀撤回告訴，並於九十九年十一月
    十五日由被告賴輝政之選任辯護人張慶宗律師當庭提出於本
    院，有刑事撤回告訴狀一份附卷足稽，並經本院記明於當日
    準備程序筆錄。揆諸首開說明，就此部分爰不經言詞辯論，
    逕為諭知不受理之判決。
據上論斷，應依刑事訴訟法第二百九十九條第一項前段、第三百
零一條第一項、第三百零三條第三款、第三百條，槍砲彈藥刀械
管制條例第七條第四項、第八條第四項、第十二條第四項，刑法
第十一條、第二十八條、第三百四十六條第一項、第二百七十七
條第一項、第三百零二條第一項、第三項、第三百零五條、第五
十五條、第四十七條第一項、第二十五條第二項、第四十一條第
一項前段、第四十三條第二項、第五十一條第五款、第三十八條
第一項第一款，刑法施行法第一條之一第一項、第二項前段，判
決如主文。
本案經檢察官林于人到庭執行職務。
中    華    民    國    100    年    4    月    12    日
                  刑事第七庭  審判長法  官  洪俊誠
                                    法  官  張德寬
                                    法  官  高文崇
以上正本證明與原本無異。
如不服本判決應於收受判決後10日內向本院提出上訴書狀，並應
敘述具體理由；其未敘述上訴理由者，應於上訴期間屆滿後20日
內向本院補提理由書（均須按他造當事人之人數附繕本）「切勿
逕送上級法院」。
告訴人或被害人對於判決如有不服具備理由請求檢察官上訴者，
其上訴期間之計算係以檢察官收受判決正本之日期為準。
                                書記官  葉卉羚
中    華    民    國   100    年    4     月    12    日
附錄論罪科刑法條：
刑法第二百七十七條第一項：
傷害人之身體或健康者，處三年以下有期徒刑、拘役或一千元以
下罰金。
刑法第三百零二條：
私行拘禁或以其他非法方法，剝奪人之行動自由者，處五年以下
有期徒刑、拘役或三百元以下罰金。
因而致人於死者，處無期徒刑或七年以上有期徒刑，致重傷者，
處三年以上十年以下有期徒刑。
第一項之未遂犯罰之。
刑法第三百零五條：
以加害生命、身體、自由、名譽、財產之事，恐嚇他人致生危害
於安全者，處二年以下有期徒刑、拘役或三百元以下罰金。
刑法第三百四十六條第一項：
意圖為自己或第三人不法之所有，以恐嚇使人將本人或第三人之
物交付者，處六月以上五年以下有期徒刑，得併科一千元以下罰
金。
槍砲彈藥刀械管制條例第七條：
未經許可，製造、販賣或運輸火砲、肩射武器、機關鎗、衝鋒槍
、卡柄槍、自動步槍、普通步槍、馬槍、手槍或各類砲彈、炸彈
、爆裂物者，處死刑、無期徒刑或七年以上有期徒刑；處徒刑者
，併科新臺幣三千萬元以下罰金。
未經許可，轉讓、出租或出借前項所列槍砲、彈藥者，處無期徒
刑或五年以上有期徒刑，併科新臺幣一千萬元以下罰金。
意圖供自己或他人犯罪之用，而犯前二項之罪者，處死刑或無期
徒刑；處徒刑者，併科新臺幣五千萬元以下罰金。
未經許可，持有、寄藏或意圖販賣而陳列第一項所列槍砲、彈藥
者，處五年以上有期徒刑，併科新臺幣一千萬元以下罰金。意圖
供自己或他人犯罪之用，以強盜、搶奪、竊盜或其他非法方法，
持有依法執行公務之人所持有之第一項所列槍砲、彈藥者，得加
重其刑至二分之一。
第一項至第三項之未遂犯罰之。
槍砲彈藥刀械管制條例第八條：
未經許可，製造、販賣或運輸鋼筆槍、瓦斯槍、麻醉槍、獵槍、
空氣槍或第四條第一項第一款所定其他可發射金屬或子彈具有殺
傷力之各式槍砲者，處無期徒刑或五年以上有期徒刑，併科新臺
幣一千萬元以下罰金。
未經許可，轉讓、出租或出借前項所列槍枝者，處五年以上有期
徒刑，併科新臺幣一千萬元以下罰金。
意圖供自己或他人犯罪之用，而犯前二項之罪者，處無期徒刑或
七年以上有期徒刑，併科新臺幣一千萬元以下罰金。
未經許可，持有、寄藏或意圖販賣而陳列第一項所列槍枝者，處
三年以上十年以下有期徒刑，併科新臺幣七百萬元以下罰金。
第一項至第三項之未遂犯罰之。
槍砲彈藥刀械管制條例第十二條：
未經許可，製造、販賣或運輸子彈者，處一年以上七年以下有期
徒刑，併科新臺幣五百萬元以下罰金。
未經許可，轉讓、出租或出借子彈者，處六月以上五年以下有期
徒刑，併科新臺幣三百萬元以下罰金。
意圖供自己或他人犯罪之用，而犯前二項之罪者，處三年以上十
年以下有期徒刑，併科新臺幣七百萬元以下罰金。
未經許可，持有、寄藏或意圖販賣而陳列子彈者，處五年以下有
期徒刑，併科新臺幣三百萬元以下罰金。
第一項至第三項之未遂犯罰之。
附表：
┌───┬────────────────┬────┐
│編號  │ 品名                           │數量    │
│      │                                │        │
├───┼────────────────┼────┤
│ １   │制式手槍（槍枝管制編號一一０二一│ １ 支  │
│      │五八一七六，巴西TAURUS廠PT-25型 │        │
│      │半自動手槍，含彈匣）            │        │
├───┼────────────────┼────┤
│ ２   │改造手槍（槍枝管制編號一一０二一│ １ 支  │
│      │五八一七七，由仿BERETTA廠92FS型 │        │
│      │半自動手槍製造之槍支，換裝土造金│        │
│      │屬槍管而成，含彈匣）            │        │
├───┼────────────────┼────┤
│ ３   │制式手彈                        │３顆（原│
│      │                                │有６顆，│
│      │                                │送驗試射│
│      │                                │３顆）  │
└───┴────────────────┴────┘